---
title: "Project_7"
author: "Team 7"
date: "03.11.2024"
output: word_document
---

```{r setup, include=FALSE}
knitr::opts_chunk$set(echo = TRUE)

library(knitr)  
library(tidyverse)
library(flextable)
library (stringr)
install.packages("broom")
library(broom)
```

#Задание 1

```{r echo = TRUE}
get_cat_table <- function(factor_data, group_variable) {
  
  get_cat_table_one_variable <- function(factor_data, group_variable, variable_name) {
    
    factor_data %>%
      count(.data[[group_variable]], .data[[variable_name]], .drop = FALSE) %>% #считаем абс частоты
      mutate(`Relative frequency` = (n / sum(n)) %>% round(4) %>% `*`(100) %>% str_c("%")) %>% #считаем относит частоты
      
      group_by(.data[[group_variable]]) %>% # группируем 
      mutate(`Relative frequency by group` = (n / sum(n)) %>% round(4) %>% `*`(100) %>% str_c("%")) %>% # считаем отн частоты внутри групп
      ungroup() %>%
      
      rename(`Absolute frequency` = n) %>% # приделываем к ней результат теста 
      mutate(`Fisher test, p-value` = table(factor_data[[group_variable]], factor_data[[variable_name]]) %>% # фишер ест сводную таблицу
               fisher.test(simulate.p.value=TRUE) %>% .$p.value %>% round(3), # вынимаем p-value / округляем
             Variable = variable_name) %>%
      rename(Value := variable_name, # вроде работает и без двоет но с ним надежнее
             Group := group_variable)
    
  }
  
  factor_data %>%
    select(!group_variable) %>%
    names() %>%
    map_dfr(function(variable_name) get_cat_table_one_variable(factor_data, group_variable, variable_name)) %>% #склеиваем таблички
    select(Variable, Group, everything())
  
}


##### Загрузка данных и проверка NA
insurance_data <- read.csv("https://vincentarelbundock.github.io/Rdatasets/csv/AER/HealthInsurance.csv")
summary (insurance_data)

#проверка NA
length(insurance_data [is.na (insurance_data) == T])

#проверка идентичных строк
insurance_data |> 
  group_by_all() |>
  filter(n() > 1) |>
  ungroup()

# факторы

FactorCols <- !sapply(insurance_data, is.numeric)
insurance_data[FactorCols] <- lapply(insurance_data[FactorCols], as.factor)


##### Описательные статистики для количественных переменных

statistics <- list(
      `Количество значений` = ~length(.x) %>%as.character(),
      `Количество пропущенных значений` = ~sum(is.na(.x)) %>%as.character(),
      `Среднее значение` = ~ifelse(sum(!is.na(.x)) == 0, "Н/П*", mean(.x, na.rm = TRUE) %>% round(2) %>% as.character()),
      `Медиана` = ~ifelse(sum(!is.na(.x)) == 0, "Н/П*", median (.x, na.rm = TRUE) %>% round(2) %>% as.character()),
      `Станд. отклон.` = ~ifelse(sum(!is.na(.x)) < 3, "Н/П*", sd(.x, na.rm = TRUE) %>% round(2) %>% as.character()),
      `Q1 - Q3` = ~ifelse(sum(!is.na(.x)) == 0, "Н/П*", paste0(quantile(.x, 0.25, na.rm = TRUE) %>% round(2), " - ", quantile(.x, 0.75, na.rm = TRUE) %>% round(2))),
      `IQR` = ~ifelse(sum(!is.na(.x)) == 0, "Н/П*", round(quantile(.x, 0.75, na.rm = TRUE) -  quantile(.x, 0.25, na.rm = TRUE), 2))%>% as.character(),
      `мин. - макс.` = ~ifelse(sum(!is.na(.x)) == 0, "Н/П*", paste0(min(.x, na.rm = TRUE) %>% round(2), " - ", max(.x, na.rm = TRUE) %>% round(2))),
      `CI` = ~ifelse(sum(!is.na(.x)) == 0, "Н/П*", paste0( (mean(.x, na.rm = TRUE) - (1.96 * sd(.x, na.rm = TRUE)/sqrt (length(.x)))) %>% round(2) , " - ", (mean(.x, na.rm = TRUE) + (1.96 * sd(.x, na.rm = TRUE)/sqrt(length(.x)))) %>% round(2)))
      )

names (insurance_data)
 insurance_data %>%
  select (insurance, where ( is.numeric) & !rownames)  %>%
  group_by (insurance) %>%
  summarise (across(where(is.numeric), statistics)) %>%
  pivot_longer (!insurance) %>%
  separate (name, into = c ("Переменная", "Статистика"), sep= "_(?!.*_)") %>%
  rename (`Значение` = value, `Страхование` = insurance) %>%
  flextable() %>%
  theme_box() %>%
  align(align = "center", part = "all") %>%
  merge_v(c("Страхование", "Переменная")) 


##### Описательные статистики для кaчественных переменных

insurance_data %>%
  select(where(is.factor)) -> factor_data

get_cat_table (factor_data, "insurance") %>%
  rename ("Insurance" = Group)%>%
  flextable() %>%
  theme_box() %>%
  align(align = "center", part = "all") %>%
  merge_v(c("Group", "Variable")) %>%
  merge_v("Variable", target = "Fisher test, p-value")


#####  QQ-plot для количественных переменных

make_qqplot <- function(data, i) {
    ggplot(data, aes(sample = !!as.name(i), color = insurance )) +                                          
  stat_qq() +
  geom_qq_line() +
  #scale_color_manual(values = c("brown", "#E7B800"))+
  labs(y = "sample quantiles", x = "theoretical quantiles", title = paste0("QQ-plot: ", i))+
  theme_custom
}
vars <- insurance_data %>% select(where(is.numeric) & !rownames) %>% names ()

plots <- map(vars, ~ make_qqplot(insurance_data, .x))
plots

```
#Задание 2

``` {r echo=TRUE, fig.width=6, fig.height=4, dpi=300}
theme_custom <- theme(
    panel.background = element_rect(fill = "white"),
    plot.title = element_text(size = 20),
    strip.text = element_text(size = 20),
    axis.text = element_text(size = 10),
    axis.title = element_text(size = 15),
    legend.title = element_text(size = 15),
    legend.text = element_text(size = 10)
  )

p1 <- ggplot(insurance_data, aes(x = age)) +
  geom_histogram(binwidth = 5, fill = "lightblue", color = "black", alpha = 0.7) +
  labs(title = "Распределение значений возраста",
       x = "Возраст",
       y = "Частота") +
  theme_custom
  
ggsave("plot_age.png", plot = p1, width = 8, height = 6, dpi = 300)
print(p1)

p2 <- ggplot(insurance_data, aes(x = family)) +
  geom_histogram(binwidth = 1, fill = "lightgreen", color = "black", alpha = 0.7) +
  labs(title = "Распределение значений о количестве членов семьи",
       x = "Количество членов семьи",
       y = "Частота") +
  theme_custom

ggsave("plot_family.png", plot = p2, width = 8, height = 6, dpi = 300)
print(p2)


  print(p)  
    filename <- paste0("plot_", var, ".png")
  ggsave(filename, plot = p, width = 8, height = 6, dpi = 300)
}
```

Интерпретация: 
Распределение по возрасту имеет пик в диапазоне 35-40 лет.

При оценке распределения по количеству членов семьи мы видим, что наибольшую частоту имеет значение "2", что возможно в случае, если это, например, два супруга или родитель и его ребенок. В целом мы видим, что большинство семей имеет от 2 до 4 членов семьи. 

Распределение по состоянию здоровья демонстрирует, что абсолютное большинство респондентов оценивало свое состояние здоровья как неудовлетворительное. Это согласуется с данными, полученными при оценке распределения по наличию ограничений по здоровью по результатам объективного обследования - у большинства респондентов имеются такие ограничения по данным медицинского обследования.

При оценке распределения по полу мы видим незначительное преобладание респондентов женского пола над респондентами мужского.

Большинство респондентов не имело медицинской страховки.

Среди респондентов чаще встречались люди, не состоящие в браке.

Абсолютное большинство респондентов были самозанятыми. Мы можем предположить, что авторы исследования целенаправленно изучали наличие медицинской страховки у самозанятых лиц.

В распределении по регионам мы видим, что респондентов из южного региона было больше, чем из серднезападного, западного и северо-восточного.

Абсолютное большинство респондентов были европейцами. 

Распределение по наличию образования демонстрирует, что значительная часть респондентов не получала высшее образование. Это может указывать на взаимосвязь между наличием высшего образования и доступом к медицинской страховке.

#Задание 3

```{r echo=TRUE}
insurance_data <- insurance_data |>
  mutate(across(where(is.character), as.factor))

# create age groups

insurance_data <- insurance_data |>
  mutate(age_group = case_when(
    age >= 18 & age < 25 ~ "18 - 25",
    age >= 25 & age < 35 ~ "25 - 35",
    age >= 35 & age < 45 ~ "35 - 45",
    age >= 45 & age < 55 ~ "45 - 55",
    age >= 55  ~ "55 - 62",
  ),
  age_group = as.factor(age_group)) 

insurance_data_long1 <- insurance_data |>
  pivot_longer(cols = c(age_group, health, gender, limit), 
               names_to = "variable", values_to = "value")


insurance_data_long1 <- insurance_data_long1 |>
  group_by(variable, value, insurance) |>
  summarise(count = n(), .groups = "drop") |>
  group_by(variable, value) |>
  mutate(percentage = count / sum(count) * 100) |>
  ungroup()


facet_labels1 <- c(
  age_group = "Возрастная группа",
  limit = "Есть ли заболевания?\n (объективная оценка)",
  gender = "Пол",
  health = "Все ли в порядке со здоровьем?\n (субъективная оценка)"
)


#total_counts <- insurance_data_long1 |>
  #group_by(variable, value) |>
  #summarize(total_count = sum(count), .groups = "drop")



plot_insurance_data_long1 <-
  insurance_data_long1 |>
  ggplot(aes(x = value, y = count, fill = insurance)) +
  geom_bar(stat = "identity", position = "stack") + 
  geom_text(aes(label = ifelse(count > 600, paste0(round(percentage, 1), "%"), "")),
            position = position_stack(vjust = 0.5), color = "white", size = 3) +
  #geom_text(data = total_counts, aes(x = value, y = total_count, label = total_count), 
            #vjust = -0.4, color = "black", size = 3, inherit.aes = FALSE) + 
  labs(title = "МС по категориальным факторам",
       x = "",
       y = "Число респондентов",
       fill = "Медицинская \nстраховка") +
  facet_wrap(~ variable, scales = "free_x", labeller = labeller(variable = facet_labels1)) +
  scale_fill_manual(values = c("yes" = "navy", "no" = "lightblue"), labels = c("yes" = "да", "no" = "нет")) +
  theme_bw() +
  theme(axis.text.x = element_text(angle = 45, hjust = 1),
        panel.grid = element_blank()) +
  scale_y_continuous(breaks = seq(0, 8000, 1000))



plot_insurance_data_long1

ggsave("plot_insurance_data_long1.png", plot_insurance_data_long1, width = 12, height = 8, units = "in")

insurance_data_long2 <- insurance_data |>
  pivot_longer(cols = c(region,
                        ethnicity, selfemp, education), 
               names_to = "variable", values_to = "value")



insurance_data_long2 <- insurance_data_long2 |>
  group_by(variable, value, insurance) |>
  summarise(count = n(), .groups = "drop") |>
  group_by(variable, value) |>
  mutate(percentage = count / sum(count) * 100) |>
  ungroup()


facet_labels2 <- c(
  region = "Регион",
  ethnicity = "Этническая группа",
  selfemp = "Самозанятость",
  education = "Уровень образования"
)


plot_insurance_data_long2 <- 
  insurance_data_long2 |>
  ggplot(aes(x = value, y = count, fill = insurance)) +
  geom_bar(stat = "identity", position = "stack") + 
  geom_text(aes(label = ifelse(count > 600, paste0(round(percentage, 1), "%"), "")),
            position = position_stack(vjust = 0.5), color = "white", size = 3) +
  labs(title = "",
       x = "",
       y = "Число респондентов",
       fill = "Медицинская \nстраховка") +
  scale_fill_manual(values = c("yes" = "navy", "no" = "lightblue"), labels = c("yes" = "да", "no" = "нет")) +
  facet_wrap(~ variable, scales = "free_x", labeller = labeller(variable = facet_labels2)) +
  theme_bw() +
  theme(axis.text.x = element_text(angle = 45, hjust = 1),
        panel.grid = element_blank(),
        plot.title = element_blank()) +
  scale_y_continuous(breaks = seq(0, 8000, 1000))


plot_insurance_data_long2

ggsave("plot_insurance_data_long2.png", plot_insurance_data_long2, width = 12, height = 8, units = "in")

#married

insurance_data_long3 <- insurance_data |>
  pivot_longer(cols = married, 
               names_to = "variable", values_to = "value")



insurance_data_long3 <- insurance_data_long3 |>
  group_by(variable, value, insurance) |>
  summarise(count = n(), .groups = "drop") |>
  group_by(variable, value) |>
  mutate(percentage = count / sum(count) * 100) |>
  ungroup()


facet_labels3 <- c(
  married = "Женат/Замужем"
)


plot_insurance_data_long3 <- 
  insurance_data_long3 |>
  ggplot(aes(x = value, y = count, fill = insurance)) +
  geom_bar(stat = "identity", position = "stack") + 
  geom_text(aes(label = ifelse(count > 600, paste0(round(percentage, 1), "%"), "")),
            position = position_stack(vjust = 0.5), color = "white", size = 3) +
  labs(title = "Женат/Замужем",
       x = "",
       y = "Число респондентов",
       fill = "Медицинская \nстраховка") +
  scale_fill_manual(values = c("yes" = "navy", "no" = "lightblue"), labels = c("yes" = "да", "no" = "нет")) +
  theme_bw() +
  theme(axis.text.x = element_text(angle = 45, hjust = 1),
        panel.grid = element_blank(),
        plot.title = element_text(hjust = 0.5)) +
  scale_y_continuous(breaks = seq(0, 8000, 1000))


plot_insurance_data_long3

ggsave("plot_insurance_data_long3.png", plot_insurance_data_long3, width = 12, height = 8, units = "in")

# age

medians_age <- insurance_data |> 
  pivot_longer(cols = age, names_to = "variable", values_to = "value") |>
  group_by(variable, insurance) |>
  summarize(median_value = median(value), .groups = "drop")


age_boxplot <-
  insurance_data |> 
  pivot_longer(cols = age) |>
  ggplot(aes(x = insurance, y = value, fill = insurance)) +
  geom_boxplot() +
  geom_text(data = medians_age, aes(x = insurance, y = median_value + 0.1 * median_value, 
                                label = round(median_value, 1)), 
            color = "white", size = 5) +
    scale_fill_manual(values = c("yes" = "navy", "no" = "lightblue")) +
  labs(title = "Распределение возраста по\n наличию медицинской страховки",
       x = "",
       y = "Количество лет") +
  theme_bw() +
  theme(panel.grid = element_blank(),
        legend.position = "none",
        plot.title = element_text(hjust = 0.5))


age_boxplot


ggsave("age_boxplot.png", age_boxplot, width = 5, height = 6, units = "in")
  
medians_family <- insurance_data |> 
  pivot_longer(cols = family, names_to = "variable", values_to = "value") |>
  group_by(variable, insurance) |>
  summarize(median_value = median(value), .groups = "drop")


outliers_family <- insurance_data |>
  group_by(insurance) |>
  summarize(
    Q1 = quantile(family, 0.25),
    Q3 = quantile(family, 0.75),
    IQR = Q3 - Q1
  ) |>
  right_join(insurance_data, by = "insurance") |>
  filter(family < (Q1 - 1.5 * IQR) | family > (Q3 + 1.5 * IQR)) |>
  select(insurance, family)


family_boxplot <-
  insurance_data |> 
  pivot_longer(cols = family) |>
  ggplot(aes(x = insurance, y = value, fill = insurance)) +
  geom_boxplot() +
  geom_text(data = medians_family, aes(x = insurance, y = median_value + 0.1 * median_value, 
                                label = round(median_value, 1)), 
            color = "white", size = 5) +
  geom_text(data = outliers_family, aes(x = insurance, y = family, label = family),
            color = "grey", size = 3, vjust = -0.5) + 
  scale_fill_manual(values = c("yes" = "navy", "no" = "lightblue")) +
  labs(title = "Распределение числа членов семьи\n по наличию медицинской страховки",
       x = "",
       y = "Количество членов семьи") +
  theme_bw() +
  theme(panel.grid = element_blank(),
        legend.position = "none",
        plot.title = element_text(hjust = 0.5))

family_boxplot

ggsave("family_boxplot.png", family_boxplot, width = 5, height = 6, units = "in")

facet_labels4 <- c("yes" = "Есть МС", "no" = "Нет МС")

insurance_data |>
  ggplot(aes(x = health, fill = factor(limit))) +
  geom_bar(position = "fill") +
  facet_wrap(~ insurance, labeller = labeller(insurance = facet_labels4)) +
  labs(title = "Субъективная и объективная оценки\n здоровья по наличию МС",
       x = "Субъективная оценка",
       y = "Пропорция",
       fill = "Объективная оценка") +
  scale_y_continuous(labels = scales::percent_format()) +
  scale_fill_manual(values = c("yes" = "darkgreen", "no" = "lightgreen"), labels = c("yes" = "да", "no" = "нет")) +
  theme_bw() +
  theme(panel.grid = element_blank(),
        plot.title = element_text(hjust = 0.5))
```

#Задание 4


```{r}
insurance_data <- insurance_data %>% 
    mutate(across(c(health, limit, gender, insurance, married, selfemp, region , ethnicity, education), ~ as.factor(.x)))

glimpse(insurance_data)

insurance_data %>% 
  select(!rownames) %>%
  mutate(across(where(is.factor), function(x) x %>% fct_relabel(function(x) x %>% str_c(": ", .)))) -> model_data
  
glm(`insurance` ~ ., model_data, family = binomial) %>% ## Однофакторный анализ: GLM
  
  tidy(conf.int = TRUE) %>%
  
  mutate(across(c(estimate, std.error, statistic, conf.low, conf.high), function(x) x %>% formatC(format = "f", digits = 2, decimal.mark = ".")),
         `p.value` = ifelse(`p.value` < 0.001, "<0.001", round(`p.value`, 3)),
         term = term %>% str_remove_all("`") %>% str_replace("\\(Intercept\\)", "Intercept")) %>%
  
  unite("95% CI", conf.low, conf.high, sep = ", ") %>%
  
  rename(`Переменная` = term, `Коэффициент` = estimate, `Стд.ошибка` = std.error, `Статистика` = statistic) %>%
  relocate(`95% CI`, .after = `Коэффициент`) %>%
  
  flextable() %>%
  theme_box() %>%
  align(align = "center", part = "all") %>%
  bold(i = ~`p.value` %>% str_extract("\\d.\\d{3}") %>% as.numeric() %>% `<`(0.05), j = "p.value") %>%
  
  color(i = ~`Коэффициент` > 0 & `p.value` %>% str_extract("\\d.\\d{3}") %>% as.numeric() %>% `<`(0.05), color = "green", j = "Коэффициент") %>%
  color(i = ~`Коэффициент` < 0 & `p.value` %>% str_extract("\\d.\\d{3}") %>% as.numeric() %>% `<`(0.05), color = "red", j = "Коэффициент")

```

Выводы из результатов регрессионной модели:
Самооценка состояния здоровья:
Люди, которые считают своё здоровье хорошим, чаще имеют медицинскую страховку.

Возраст:
Вероятность наличия страховки возрастает с возрастом.

Пол:
Мужчины менее склонны иметь медицинскую страховку в сравнении с женщинами. 

Семейное положение:
Женатые/замужние люди чаще имеют страховку. 

Количество членов семьи:
Большие семьи с меньшей вероятностью приобретают медицинскую страховку.
Вероятно, большая семья требует больших затрат, что может уменьшить финансовую доступность страховки.

Самозанятость снижает вероятность наличия медицинской страховки.

Регион:
Южане и жители запада имеют меньше шансов на страхование.
Вероятно, эти регионы отличаются низким уровнем страхования из-за культурных особенностей или экономических условий.

Этническая принадлежность:
Европеоидная раса чаще имеет страховку, чем афроамериканцы и представители других этнических групп.

Образование:
Отсутствие высшего образования или образования в целом снижает вероятность владения медицинской страховкой. 

