---
title: "hw2"
author: "Victoria Zaitceva"
date: "`r Sys.Date()`"
output: html_document
---

```{r setup, include=FALSE}
knitr::opts_chunk$set(echo = TRUE)
library(tidyverse)
```

4* На лекции мы работали со скриптом, в котором мы производили оценку
математического ожидания случайной величины (прироста гемоглобина).
Теперь мы хотим провести виртуальный эксперимент, в котором мы будем
оценивать вероятность некого события (например полного исцеления после
приема терапии). По-прежнему, дизайн одногрупповой. Переделайте скрипт
так, чтобы в нем можно было бы анализировать ошибку в оценке
вероятности события в зависимости от истинной вероятности и объема
выборки. Какие закономерности вы можете вычислить, экспериментируя со
скриптом?


Вместо непрерывной случайной величины теперь у нас есть дискретная случайная величина, принимающая значения 0 или 1:

1 — событие произошло (полное исцеление).
0 — событие не произошло.

```{r}
true_p <- 0.7  # Истинная вероятность события (полного исцеления)
```

## Однократная оценка вероятности по выборке

```{r}
n_patients <- 5  # Количество пациентов в выборке

# Генерация выборки событий
sample_events <- rbinom(n = n_patients, size = 1, prob = true_p)

# Оценка вероятности события по выборке
sample_estimate <- mean(sample_events)

print(paste("Оценка вероятности по выборке:", sample_estimate))

```

## Набираем статистику - многократная оценка среднего 


```{r}
n_patients <- 5    # Количество пациентов в каждой выборке
n_repeats <- 1000  # Количество повторов эксперимента

# Генерация данных для всех повторов
df_all_repeats <- data.frame(
  n_exp = rep(1:n_repeats, each = n_patients),
  ID = rep(1:n_patients, times = n_repeats),
  Event = rbinom(n = n_repeats * n_patients, size = 1, prob = true_p)
)

# Оценка вероятности события в каждом эксперименте
df_sample_estimates <- df_all_repeats %>%
  group_by(n_exp) %>%
  summarise(estimated_p = mean(Event)) %>%
  ungroup()

```


### Визуализация оценок вероятности

```{r}
ggplot(df_sample_estimates, aes(x = estimated_p)) +
  geom_histogram(color = 'black', fill = 'white', binwidth = 0.05) +
  geom_vline(xintercept = true_p, color = 'red', linetype = "dashed") +
  theme_bw() +
  labs(title = "Распределение оценок вероятности",
       x = "Оценка вероятности",
       y = "Частота")

```



```{r}
error <- sqrt(mean((df_sample_estimates$estimated_p - true_p)^2))
print(paste("Ошибка среднего:", round(error, 4)))

```


## Зависимость ошибки оценки вероятности от объема выборки и истинной вероятности

```{r}
simulate_error <- function(true_p, n_patients, n_repeats = 1000) {
  df_all_repeats <- data.frame(
    n_exp = rep(1:n_repeats, each = n_patients),
    ID = rep(1:n_patients, times = n_repeats),
    Event = rbinom(n = n_repeats * n_patients, size = 1, prob = true_p)
  )
  
  df_sample_estimates <- df_all_repeats %>%
    group_by(n_exp) %>%
    summarise(estimated_p = mean(Event)) %>%
    ungroup()
  
  error <- sqrt(mean((df_sample_estimates$estimated_p - true_p)^2))
  return(error)
}


# Диапазоны значений для истинной вероятности и объема выборки
true_p_values <- seq(0.1, 0.9, by = 0.1)
n_patients_values <- c(5, 10, 20, 50, 100, 150)


results <- expand.grid(true_p = true_p_values, n_patients = n_patients_values)
results$error <- mapply(simulate_error, results$true_p, results$n_patients)


ggplot(results, aes(x = n_patients, y = error, color = as.factor(true_p))) +
  geom_line() +
  geom_point() +
  theme_bw() +
  labs(title = "Зависимость ошибки оценки вероятности от объема выборки",
       x = "Объем выборки (n_patients)",
       y = "RMSE ошибки оценки",
       color = "Истинная вероятность (true_p)")

```

Выводы:

1. *Влияние размера выборки на ошибку оценки вероятности:* чем больше объем выборки, тем меньше ошибка оценки вероятности. При большем количестве наблюдений выборочная оценка стремится к истинной вероятности

2. *Влияние истинной вероятности на ошибку оценки вероятности:* ошибка оценки максимальна при истинной вероятности около 0.5. 
(50/50, совсем неопределенно). При значениях истинной вероятности, близких к 0 или 1, ошибка оценки уменьшается.





