---
title: "Estimation of mean and SE"
author: "Evgeny Bakin"
date: "`r Sys.Date()`"
output: html_document
---

```{r setup, include=FALSE}
knitr::opts_chunk$set(echo = TRUE)

library(tidyverse)

```

## Модель пациента: исследование прироста гемоглобина

Есть 17 возможных значений прироста гемоглобина после терапии. Предположим, что прирост гемоглобина - это случайная величина, которая равномерно распределена от 0 до 16.

```{r pressure, echo=FALSE}

values <- 0:16 # Значения, которые может принимать прирост (случайная величина)
max_val <- max(values) # Максимальное значение случайной величины
Pr <- 1/length(values)  # Распределение в генеральной совокупности

df <- data.frame(values, Pr)

ggplot(df, aes(x=values, y=Pr)) +
  geom_point() + 
  geom_segment(aes(x=values, 
                   xend=values, 
                   y=0, 
                   yend=Pr)) +
  scale_x_continuous(breaks = values) +
  theme_bw()

```
## Характеристики прироста

```{r characteristics}

true_mean <- sum(values*Pr) # Истинное среднее (математическое ожидание)

print(true_mean)

variance <- sum((values-true_mean)^2*Pr) # Дисперсия

print(variance)

standard_deviation <- sqrt(variance)

print(standard_deviation)

```
## Однократная оценка по выборке
### `runif()` - генерация случайных чисел из равномерного распределения

```{r sample_1}
?runif
n_patients <- 5 # Количество добровольцев 

my_group_Hg_upd <- round(runif(n = n_patients, min = 0, max = max_val), 0) # Результаты добровольцев
#runif - генерация случайных чисел из равномерного распределения

print(my_group_Hg_upd)

sample_mean <- mean(my_group_Hg_upd)

print(sample_mean)

```

## Набираем статистику - многократная оценка среднего 

```{r sample_n}

n_patients <- 5 # Количество добровольцев 

n_repeats <- 1000 # Количество повторений эксперимента

df_all_repeats <- data.frame(
  n_exp = rep(1:n_repeats, each = n_patients),
  ID =  rep(1:n_patients, n_repeats),
  Hg_upd = round(runif(n_repeats*n_patients, 0, max_val), 1)
)

```

## Оценка среднего в каждом эксперименте

```{r estimations}

df_sample_mean <- df_all_repeats %>% 
  group_by(n_exp) %>% 
  dplyr::summarise(mean_Hg_upd = mean(Hg_upd)) %>% 
  ungroup()

ggplot(df_sample_mean, aes(x = mean_Hg_upd)) +
  geom_histogram(color = 'black', fill = 'white', binwidth = 0.2) +
  theme_bw()

```

Распределение средних значений повторных экспериментов стремится к нормальному распределению со средним значением, близким к истинному среднему значению в генеральной совокупности.


## Количественные и качественные итоги
### error

```{r conclusions}

error <- sqrt( mean((df_sample_mean$mean_Hg_upd-true_mean)^2) )
print(error)

```

Ошибка среднего значения уменьшается пропорционально увеличению выборки.
