---
title: "Statistical hypothesis testing (part 1)"
author: "Evgeny Bakin"
date: '2024-10-19'
output: word_document
---

```{r setup, include=FALSE}
knitr::opts_chunk$set(echo = TRUE)

library(tidyverse)

```

## Эксперимент №2 из предыдущей лекции: Можно ли доверять доверительному интервалу?

```{r exp_2, echo=FALSE, fig.height=15}

num_centers <- 1000 # Сколько центров поучаствует в эксперименте?

sample_size <- 300 # Количество пациентов, прошедших, терапию
True_Hg_improve <- 1 # Истинное среднее изменение гемоглобина - т.е. мы моделируем не работающий препарат
Hg_sd <- 6 # Разброс в улучшении Hg

H0_Hg_improve <- 0 # Наша нулевая гипотеза (и она соответсвует истине) - мы бы не хотели ее отвергать

df_trial <- data.frame(
  center_ID = rep(1:num_centers, each = sample_size),
  patient_ID = rep(1:sample_size, num_centers),
  Hg_change = rnorm(sample_size*num_centers, mean = True_Hg_improve, sd = Hg_sd)
)

trial_results <- df_trial %>% 
  group_by(center_ID) %>% 
  do(broom::tidy(t.test(Hg_change ~ 1, conf.level = 0.95, data = .))) %>% # из выбранного ДИ следуает, что наша ошибка первого рода - 5%
  dplyr::select(estimate, conf.low, conf.high) %>% 
  mutate(CI_width = conf.high - conf.low) %>% 
  mutate(out = ifelse((H0_Hg_improve < conf.high) & (H0_Hg_improve > conf.low), 'Fail to reject H0', 'Reject H0'))

table(trial_results$out)

```

*Как зависит ошибка первого рода от размера выборки и вариативности признака?*

Ошибка первого рода не зависит от размера выборки

Если выборка из нормального распределения, а границы ДИ мы считаем через квантили  t-распределения, то ДИ хорошо работал как часы даже на очень малых выборках (см. 3 занятие). Поэтому при нормальном распределение ошибка первого рода не зависит от размера выборкт всегда будет как мы ее определили. 

С варитиавностью аналогично, просто ширина ДИ будет варьировать, но он все равно будет захватывать истинное значение.

Таким образом, мы можем сами регулировать ошибку первого рода.

*Что произойдет, если мы нарушим H0?*

Изменим True_Hg_improve с 0 на 1. 
То есть теперь Н0 не верна.
Тогда если мы Fail to reject H0, то мы совершаем ошибку второго рода.

Ошибка второго рода = Fail to reject H0 когда Н0 неверна.

Вероятности ошибки второго рода = Fail to reject H0 / (Fail to reject H0 + Reject H0)
У нас примерно 200/1000 = 0.2 

*От чего зависит величина ошибки II рода?*

Мощность - способность обнаружить эффект, если этот эффект есть. Вероятность отвергнуть нулевую гипотезу, когда она ложная. Вероятность не пропустить работающий препарат, если он правда работает.

Мощность равна = 1 - вероятность ошибки II рода.
 
Если эффект препарата растет, то мощность тоже растет, а вероятность ошибки второго рода падает.

Мощность увеличивается с увеличением размера выборки и уменьшением вариативности признака.

Таким образом, мощность теста зависит от истинной эффективности препарата и размера выборки.

Мы можем установить желаемую ошибку первого рода, но ошибка второго будет как будет. Мощность можно посчитать (примерно) на основе предыдущих данных клинических исследований

## Визуализация

```{r exp_2_viz, echo=FALSE, fig.height=15}

ggplot(trial_results, aes(y = center_ID)) +
  geom_errorbar(mapping = aes(xmin = conf.low, xmax = conf.high, color = out), size = 2) +
  geom_vline(xintercept=H0_Hg_improve, linetype="dashed", 
                color = "black", size=2) +
  theme_bw() +
  theme(text = element_text(size = 30))  


```

## Эксперимент №3 из предыдущей лекции: Точно можно доверять?

```{r exp_3, echo=FALSE}

num_centers <- 1000 # Сколько центров поучаствует в эксперименте?

sample_size <- 100 # Количество пациентов, прошедших, терапию
True_avg_recovery_time <- 20 # Истинное среднее время до выздоровления (в ГЕНЕРАЛЬНОЙ СОВОКУПНОСТИ)

H0_avg_recovery_time  <- 20 # Наша нулевая гипотеза (исторический контроль)

df_trial <- data.frame(
  center_ID = rep(1:num_centers, each = sample_size),
  patient_ID = rep(1:sample_size, num_centers),
  recovery_time = rexp(sample_size*num_centers, rate = 1/True_avg_recovery_time) # Экспоненциальное распределение вместо нормального для времени до выздоровления
)

trial_results <- df_trial %>% 
  group_by(center_ID) %>% 
  do(broom::tidy(t.test(recovery_time ~ 1, conf.level = 0.95, data = .))) %>% 
  dplyr::select(estimate, conf.low, conf.high) %>% 
  mutate(CI_width = conf.high - conf.low) %>% 
  mutate(out = ifelse((H0_avg_recovery_time < conf.high) & (H0_avg_recovery_time > conf.low), 'Fail to reject H0', 'Reject H0'))

table(trial_results$out)





```

Как зависит ошибка первого рода от размера выборки?

Она уменьшается с увеличением размера выборки.

Даже при 95% ДИ, когда ошибка первого рода установлена на 5%, при ненормальном распределение ошибка первого рода будет больше 5%. При малых выборках ошибка первого рода будет в 2 больше, но при увеличении выборки до 100 ошибка первого рода будет близкой к 5%.





