---
title: "Multiple comparisons hw"
author: "Victoria Zaitceva"
date: "`r Sys.Date()`"
output: html_document
---

```{r setup, include=FALSE}
knitr::opts_chunk$set(echo = TRUE, warning = FALSE, message = FALSE)

library(tidyverse)

```


# Есть ли разница между средним ростом футболистов, играющих на разных позициях?

Data

```{r}
soccer_general <- read.csv("soccer.csv", sep=";")[, 2:6] %>%
  mutate(Position = as.factor(Position),
         Nationality = as.factor(Nationality),
         Age = as.numeric(Age),
         Height = as.numeric(Height)) %>%
  filter(Nationality %in% c("Spanish", "Italian", "German", "English", "Argentinian"))

set.seed(1)

soccer_wrk <- soccer_general[sample(1:nrow(soccer_general), 150), ] %>%
  mutate(Nationality = factor(Nationality))
```

Boxplots of height by position

```{r}

soccer_wrk %>%
  ggplot() + aes(Position, Height) +
  geom_boxplot(outlier.shape = "", colour = "cadetblue3") +
  geom_jitter(width = 0.2, colour = "cornsilk4") +
  theme_classic() +
  ylab("Height (cm)")
```



## 1. Постройте доверительные интервалы для попарных разниц между средними (без поправок и с поправкой Бонферрони). Покрывают ли интервалы реальную разницу между средним ростом? Иллюстрации приветствуются.


pairwise.t.test, because t.test (paired = TRUE) is for two groups only


```{r}

pairwise_results_raw <- pairwise.t.test(soccer_wrk$Height, soccer_wrk$Position, p.adjust.method = "none", pool.sd = FALSE)


pairwise_results_adj <- pairwise.t.test(soccer_wrk$Height, soccer_wrk$Position, p.adjust.method = "bonferroni", pool.sd = FALSE)


pairwise_results <- pairwise_results_raw %>% broom::tidy() %>% 
  rename(p.value_raw = p.value) %>%
  left_join(pairwise_results_adj %>% broom::tidy() %>% 
  rename(p.value_bonf_adj = p.value), by = c("group1" = "group1", "group2" = "group2")) %>%
  rename(Position1 = group1, Position2 = group2) %>%
  # to make sure that the order of the positions is consistent
  mutate(
    Pos1 = pmin(Position1, Position2),
    Pos2 = pmax(Position1, Position2)
  ) %>%
  select(-Position1, -Position2)
  

pairwise_results

```

```{r}

group_stats <- soccer_wrk %>%
  group_by(Position) %>%
  summarise(
    mean = mean(Height, na.rm = TRUE),
    sd = sd(Height, na.rm = TRUE),
    n = n()
  )

group_stats

```


```{r}

all_possible_pairs <- expand.grid(Position1 = group_stats$Position, Position2 = group_stats$Position)%>%
  filter(as.character(Position1) < as.character(Position2))

all_possible_pairs

```

```{r}
pairwise_stats <- all_possible_pairs %>%
  left_join(group_stats, by = c("Position1" = "Position")) %>%
  rename(mean1 = mean, sd1 = sd, n1 = n) %>%
  left_join(group_stats, by = c("Position2" = "Position")) %>%
  rename(mean2 = mean, sd2 = sd, n2 = n)


pairwise_stats <- pairwise_stats %>%
  mutate(
    mean_diff = mean1 - mean2,
    SE = sqrt((sd1^2 / n1) + (sd2^2 / n2)),
    t_crit = qt(1 - (0.05 / nrow(pairwise_stats)), df = pmin(n1, n2) - 1),
    CI_lower = mean_diff - t_crit * SE,
    CI_upper = mean_diff + t_crit * SE
  ) %>%
  # to make sure that the order of the positions is consistent
   mutate(
    Pos1 = pmin(as.character(Position1), as.character(Position2)),
    Pos2 = pmax(as.character(Position1), as.character(Position2))
  ) %>%
  select(-Position1, -Position2)
  

pairwise_stats
```



```{r}
pairwise_stats <- pairwise_stats %>%
   left_join(pairwise_results, by = c("Pos1", "Pos2")) %>%
   select(Pos1, Pos2, everything())

pairwise_stats
```

```{r}
pairwise_stats %>% 
  mutate(comparison = paste(Pos1, "vs.", Pos2),
         label_p = paste0("raw p-value = ", signif(p.value_raw, 3), "\nadjusted p-value = ", signif(p.value_bonf_adj, 3))) %>% 
  ggplot(aes(x = mean_diff, y = comparison)) +
  geom_point(size = 2) +
  geom_errorbar(aes(xmin = CI_lower, xmax = CI_upper), width = 0.2) +
  geom_vline(xintercept=0, color='red', linetype='dashed') +
  geom_text(aes(label = label_p), vjust = -0.5, size = 2) +
  labs(
    title = "Confidence Intervals for Pairwise Comparisons",
    y = "Comparison",
    x = "Mean Difference in Height"
  ) +
  theme_bw() +
  theme(axis.title.y = element_blank())

```

Таким образом, значимая разница в ростe наблюдается при сравнении goalkeeper vs midfielder, forward vs goalkeeper, defender vs midfielder, defender  vs goalkeeper, что подтверждается значениями p-values и доверительными интервалами.


```{r}
for (i in 1:nrow(pairwise_stats)) {
  if (pairwise_stats$p.value_bonf_adj[i] < 0.05) {
    # Determine which position has a higher mean
    if (pairwise_stats$mean1[i] > pairwise_stats$mean2[i]) {
      cat("Significant difference:", pairwise_stats$Pos1[i], "is higher than", pairwise_stats$Pos2[i],
          "by", round(pairwise_stats$mean_diff[i], 2), "\n")
    } else {
      cat("Significant difference:", pairwise_stats$Pos2[i], "is higher than", pairwise_stats$Pos1[i],
          "by", round(abs(pairwise_stats$mean_diff[i]), 2), "\n")
    }
  }
}
```

## 2. Проведите попарные тесты для разниц между средними (без поправок, с поправкой Холма и поправкой Бенджамини-Хохберга). Сколько открытий получилось в каждом случае? Сколько из них ложные?


```{r}

# no adjustment

pairwise_results_raw <- pairwise.t.test(
  soccer_wrk$Height, 
  soccer_wrk$Position, 
  p.adjust.method = "none", 
  pool.sd = FALSE
) %>% broom::tidy() %>% mutate(Significant = if_else(p.value < 0.05, TRUE, FALSE))

pairwise_results_raw




# Holm adjustment

pairwise_results_holm <- pairwise.t.test(
  soccer_wrk$Height, 
  soccer_wrk$Position, 
  p.adjust.method = "holm", 
  pool.sd = FALSE
) %>% broom::tidy() %>% mutate(Significant = if_else(p.value < 0.05, TRUE, FALSE))


pairwise_results_holm



# BH adjustment


pairwise_results_BH <- pairwise.t.test(
  soccer_wrk$Height, 
  soccer_wrk$Position, 
  p.adjust.method = "BH", 
  pool.sd = FALSE
) %>% broom::tidy() %>% mutate(Significant = if_else(p.value < 0.05, TRUE, FALSE))
                               
pairwise_results_BH



```


```{r}
cat("With no adjustment for multiple comparisons, significant differences found:\n\n")

for (i in 1:nrow(pairwise_results_raw)) {
  if (pairwise_results_raw$Significant[i] == TRUE) {
    cat(pairwise_results_raw$group1[i], "and", pairwise_results_raw$group2[i], "\n")
  }
}


cat("\n\nWith Holm adjustment for multiple comparisons, significant differences found:\n\n")

for (i in 1:nrow(pairwise_results_holm)) {
  if (pairwise_results_holm$Significant[i] == TRUE) {
    cat(pairwise_results_holm$group1[i], "and", pairwise_results_holm$group2[i], "\n")
  }
}


cat("\n\nWith BH adjustment for multiple comparisons, significant differences found:\n\n")

for (i in 1:nrow(pairwise_results_BH)) {
  if (pairwise_results_BH$Significant[i] == TRUE) {
    cat(pairwise_results_BH$group1[i], "and", pairwise_results_BH$group2[i], "\n")
}
}  
```

То есть поправки не внесли принципиальной разницы. 





Hint: вам может пригодиться функция pairwise.t.test.
Hint 2: параметр задайте параметр pool.sd = FALSE.