---
title: "Estimation of mean and SE"
author: "Evgeny Bakin"
date: "`r Sys.Date()`"
output: html_document
---

```{r setup, include=FALSE}
knitr::opts_chunk$set(echo = TRUE)

library(tidyverse)

```

# 1. Исследование уровня лейкоцитов после ТГСК

## 1.1 Модель пациента

```{r HSCT, echo=FALSE, fig.width=4, fig.height=3}

values <- 0:1 # Значения, которые могут принимать лейкоциты (случайная величина)
Pr <- 1/2  # Распределение в генеральной совокупности

df <- data.frame(values, Pr)

ggplot(df, aes(x=values, y=Pr)) +
  geom_point() + 
  geom_segment( aes(x=values, xend=values, y=0, yend=Pr)) +
  scale_x_continuous(breaks = values) +
  theme_bw()

```
## 1.2 Характеристики прироста

```{r characteristics}

true_mean <- sum(values*Pr) # Истинное среднее (математическое ожидание)

print(true_mean)

variance <- sum((values-true_mean)^2*Pr) # Дисперсия

print(variance)

standard_deviation <- sqrt(variance)

print(standard_deviation)

```
## 1.3 Однократная оценка по выборке

```{r sample_1}

n_patients <- 3 # Количество добровольцев 

my_group_leu <- sample(c(0,1), n_patients, replace = TRUE) # Результаты добровольцев

print(my_group_leu)

sample_mean <- mean(my_group_leu)

print(sample_mean)

```

## 1.4 Набираем статистику

```{r sample_n}

n_patients <- 50  # Количество добровольцев 

n_repeats <- 1000 # Количество повторений эксперимента

df_all_repeats <- data.frame(
  n_exp = rep(1:n_repeats, each = n_patients),
  ID =  rep(1:n_patients, n_repeats),
  Leu = sample(c(0,1), n_repeats*n_patients, replace = TRUE) 
)

```

## 1.5 Оценка среднего в каждом эксперименте

```{r estimations, fig.width=4, fig.height=3}

df_sample_mean <- df_all_repeats %>% 
  group_by(n_exp) %>% 
  dplyr::summarise(mean_leu = mean(Leu)) %>% 
  mutate(normalized_mean_leu = (mean_leu - true_mean)*sqrt(n_patients)/standard_deviation) %>% 
  ungroup()

ggplot(df_sample_mean, aes(x = normalized_mean_leu)) +
  geom_histogram(aes(y =..density..),
                 color = 'black', fill = 'grey', bins = ceiling(log2(n_repeats) + 1) )+
  stat_function(fun = dnorm, 
                args = list(mean = 0, sd = 1), color = 'red') +
  theme_bw()

```

# 2. Исследование значения прогностического индекса (от 0 до 1)

## 2.1 Модель пациента

```{r prog, echo=FALSE, fig.width=4, fig.height=3}

a <- 0 # Минимальное значение индекса
b <- 1 # Максимальное значение индекса


ggplot() +
  stat_function(fun = dunif, 
                args = list(min = a, max = b)) +
  xlim(a-1,b+1) +
  theme_bw()


```
## 2.2 Характеристики индекса

```{r characteristics}

true_mean <- (a+b)/2 # Истинное среднее (математическое ожидание)

print(true_mean)

variance <- (b-a)^2/12 # Дисперсия

print(variance)

standard_deviation <- sqrt(variance)

print(standard_deviation)

```
## 2.3 Однократная оценка по выборке

```{r sample_1}

n_patients <- 3 # Количество добровольцев 

my_group_score <- runif(n_patients, min = a, max = b) # Результаты добровольцев

print(my_group_score)

sample_mean <- mean(my_group_score)

print(sample_mean)

```
## 2.4 Набираем статистику

```{r sample_n}

n_patients <- 1  # Количество добровольцев 

n_repeats <- 1000 # Количество повторений эксперимента

df_all_repeats <- data.frame(
  n_exp = rep(1:n_repeats, each = n_patients),
  ID =  rep(1:n_patients, n_repeats),
  Score = runif(n_repeats*n_patients, min = a, max = b) 
)

```

## 2.5 Оценка среднего в каждом эксперименте

```{r estimations, fig.width=4, fig.height=3}

df_sample_mean <- df_all_repeats %>% 
  group_by(n_exp) %>% 
  dplyr::summarise(mean_score = mean(Score)) %>% 
  mutate(normalized_mean_score = (mean_score - true_mean)*sqrt(n_patients)/standard_deviation) %>% 
  ungroup()

ggplot(df_sample_mean, aes(x = normalized_mean_score)) +
  geom_histogram(aes(y =..density..),
                 color = 'black', fill = 'grey') + #, bins = log2(n_repeats) + 1) +
  stat_function(fun = dnorm, 
                args = list(mean = 0, sd = 1), color = 'red') +
  theme_bw()

```

# 3. Исследование времени жизни лабораторного животного

## 3.1 Модель животного

```{r animal, echo=FALSE, fig.width=4, fig.height=3}

rate <- 1 # Коэффициент в экспоненциальном распределении

ggplot() +
  stat_function(fun = dexp, 
                args = list(rate = rate)) +
  xlim(0, 5/rate) +
  theme_bw()


```
## 3.2 Характеристики времени жизни

```{r characteristics}

true_mean <- 1/rate # Истинное среднее (математическое ожидание)

print(true_mean)

variance <- 1/rate^2 # Дисперсия

print(variance)

standard_deviation <- sqrt(variance)

print(standard_deviation)

```
## 3.3 Однократная оценка по выборке

```{r sample_1}

n_patients <- 3 # Количество животных 

my_group_life <- rexp(n_patients, rate = rate) # Результаты добровольцев

print(my_group_life)

sample_mean <- mean(my_group_life)

print(sample_mean)

```
## 3.4 Набираем статистику

```{r sample_n}

n_patients <- 30  # Количество животных 

n_repeats <- 1000 # Количество повторений эксперимента

df_all_repeats <- data.frame(
  n_exp = rep(1:n_repeats, each = n_patients),
  ID =  rep(1:n_patients, n_repeats),
  Life = rexp(n_repeats*n_patients, rate = rate) 
)

```

## 3.5 Оценка среднего в каждом эксперименте

```{r estimations, fig.width=4, fig.height=3}

df_sample_mean <- df_all_repeats %>% 
  group_by(n_exp) %>% 
  dplyr::summarise(mean_life = mean(Life)) %>% 
  mutate(normalized_mean_score = (mean_life - true_mean)*sqrt(n_patients)/standard_deviation) %>% 
  ungroup()

ggplot(df_sample_mean, aes(x = normalized_mean_score)) +
  geom_histogram(aes(y =..density..),
                 color = 'black', fill = 'grey', bins = log2(n_repeats) + 1) +
  stat_function(fun = dnorm, 
                args = list(mean = 0, sd = 1), color = 'red') +
  theme_bw()

```

# 4. Исследование изменения какого-то странного биомаркера

## 4.1 Модель процесса

```{r biomarker, echo=FALSE, fig.width=4, fig.height=3}

ggplot() +
  stat_function(fun = dcauchy, 
                args = list(location = 0, scale = 1)) +
  xlim(-4, 4) +
  theme_bw()

```
## 4.2 Набираем статистику

```{r sample_n}

n_patients <- 1000  # Количество пациентов 

n_repeats <- 1000 # Количество повторений эксперимента

df_all_repeats <- data.frame(
  n_exp = rep(1:n_repeats, each = n_patients),
  ID =  rep(1:n_patients, n_repeats),
  Diff_marker = rcauchy(n_repeats*n_patients, 0, 1) 
)

```

## 4.3 Оценка среднего в каждом эксперименте

```{r estimations, fig.width=4, fig.height=3}

df_sample_mean <- df_all_repeats %>% 
  group_by(n_exp) %>% 
  dplyr::summarise(mean_diff_marker = mean(Diff_marker)) %>% 
  mutate(normalized_mean_diff_marker = (mean_diff_marker - 0)*1/standard_deviation) %>% 
  ungroup()

ggplot(df_sample_mean, aes(x = normalized_mean_diff_marker)) +
  geom_histogram(aes(y =..density..),
                 color = 'black', fill = 'grey', bins = log2(n_repeats) + 1) +
  stat_function(fun = dnorm, 
                args = list(mean = 0, sd = 1), color = 'red') +
  theme_bw()

```