---
title: "Bivariate_hypothesis_testing_2"
author: "Oleg Arnaut"
date: "2024-10-24"
output: html_document
---

```{r setup, include=FALSE}

knitr::opts_chunk$set(echo = TRUE)

#install.packages('BSDA')
#install.packages('readxl')

library(readxl)

library(tidyverse)
library(ggplot2)
library(BSDA)


```


#Распределения

## Normal Distribution

```{r}


# Загрузка необходимых библиотек
library(ggplot2)

# Создание последовательности значений x
x_values <- seq(-4, 4, by = 0.0001)

# Рассчет значений PDF для стандартного нормального распределения
pdf_normal <- dnorm(x_values, mean = 0, sd = 1)

# Создание данных для построения графика PDF и визуализации стандартного нормального распределения
pdf_data <- data.frame(x = x_values, Вероятность = pdf_normal)

# Создание графика PDF для визуализации стандартного нормального распределения
ggplot(pdf_data, aes(x = x, y = Вероятность)) +
  geom_line(size = 1, color = "blue") +
  labs(title = "PDF стандартного нормального распределения", x = "x", y = "Плотность вероятности") +
  theme_minimal()




```


## Bernoulli Distribution
  
  
```{r}
 
# Загрузка необходимых библиотек
library(ggplot2)

# Определение вероятности успеха для распределения Бернулли
p <- 0.3

# Создание последовательности возможных значений (0 и 1)
x_values <- c(0, 1)

# Расчет значений PMF для распределения Бернулли (вероятностная масса)
pmf_bernoulli <- c(1 - p, p)

# Создание данных для построения графика PMF и визуализации распределения Бернулли
pmf_data <- data.frame(x = x_values, Вероятность = pmf_bernoulli)

# Создание графика PMF для визуализации распределения Бернулли
ggplot(pmf_data, aes(x = factor(x), y = Вероятность)) +
  geom_bar(stat = "identity", fill = "blue", color = "black", width = 0.5) +
  labs(title = "PMF распределения Бернулли", x = "Исход", y = "Вероятность") +
  theme_minimal()



```



## Binomial Distribution

```{r}

# Загрузка необходимых библиотек
library(ggplot2)

# Определение параметров биномиального распределения
n <- 10   # Количество попыток
p <- 0.2  # Вероятность успеха в каждой попытке

# Создание последовательности возможных значений для числа успехов
x_values <- 0:n

# Расчет значений PMF для биномиального распределения
pmf_binomial <- dbinom(x_values, size = n, prob = p)

# Создание данных для построения графика PMF и визуализации биномиального распределения
pmf_data <- data.frame(x = x_values, Вероятность = pmf_binomial)

# Создание графика PMF для визуализации биномиального распределения
ggplot(pmf_data, aes(x = factor(x), y = Вероятность)) +
  geom_bar(stat = "identity", fill = "blue", color = "black", width = 0.5) +
  labs(title = "PMF биномиального распределения", x = "Количество успехов", y = "Вероятность") +
  theme_minimal()



```




## Poisson Distribution

```{r}


# Загрузка необходимых библиотек
library(ggplot2)

# Определение средней интенсивности событий для распределения Пуассона
lambda <- 10  # Средняя интенсивность событий

# Создание последовательности возможных значений для количества событий
x_values <- 0:20

# Расчет значений PMF для распределения Пуассона
pmf_poisson <- dpois(x_values, lambda)

# Создание данных для построения графика PMF и визуализации распределения Пуассона
pmf_data <- data.frame(x = x_values, Вероятность = pmf_poisson)

# Создание графика PMF для визуализации распределения Пуассона
ggplot(pmf_data, aes(x = factor(x), y = Вероятность)) +
  geom_bar(stat = "identity", fill = "blue", color = "black", width = 0.5) +
  labs(title = "PMF распределения Пуассона", x = "Количество событий", y = "Вероятность") +
  theme_minimal()




```



## Chi-Squared Distribution

```{r}


# Загрузка необходимых библиотек
library(ggplot2)

# Определение степеней свободы для распределения хи-квадрат
df <- 15  # Степени свободы

# Создание последовательности значений x
x_values <- seq(0, 100, by = 0.1)  # Подстройте диапазон и размер шага по мере необходимости

# Расчет значений PDF для распределения хи-квадрат
pdf_chi_squared <- dchisq(x_values, df)

# Создание данных для построения графика PDF и визуализации распределения хи-квадрат
pdf_data <- data.frame(x = x_values, Плотность_вероятности = pdf_chi_squared)

# Создание графика PDF для визуализации распределения хи-квадрат
ggplot(pdf_data, aes(x = x, y = Плотность_вероятности)) +
  geom_line(size = 1, color = "blue") +
  labs(title = "PDF распределения хи-квадрат", x = "x", y = "Плотность вероятности") +
  theme_minimal()




```



## Student's Distribution

```{r}


# Загрузка необходимых библиотек
library(ggplot2)

# Определение степеней свободы для t-распределения
df <- 5  # Степени свободы

# Создание последовательности значений x
x_values <- seq(-3, 3, by = 0.1)  # Подстройте диапазон и размер шага по мере необходимости

# Расчет значений PDF для t-распределения
pdf_t <- dt(x_values, df)

# Создание данных для построения графика PDF и визуализации t-распределения
pdf_data <- data.frame(x = x_values, Плотность_вероятности = pdf_t)

# Создание графика PDF для визуализации t-распределения
ggplot(pdf_data, aes(x = x, y = Плотность_вероятности)) +
  geom_line(size = 1, color = "blue") +
  labs(title = "PDF t-распределения Стьюдента", x = "x", y = "Плотность вероятности") +
  theme_minimal()

```


## Fisher-Snedecor Distribution

```{r}

# Загрузка необходимых библиотек
library(ggplot2)

# Определение степеней свободы для F-распределения
df1 <- 100  # Число степеней свободы в числителе
df2 <- 100  # Число степеней свободы в знаменателе

# Создание последовательности значений x
x_values <- seq(0.01, 5, by = 0.01)  # Подстройте диапазон и размер шага по мере необходимости

# Рассчет значений PDF для F-распределения
pdf_fisher <- df(x_values, df1, df2)

# Создание данных для построения графика
pdf_data <- data.frame(x = x_values, Вероятность = pdf_fisher)

# Создание графика PDF для визуализации F-распределения
ggplot(pdf_data, aes(x = x, y = Вероятность)) +
  geom_line(size = 1, color = "blue") +
  labs(title = "PDF распределения Фишера-Снедекора (F)", x = "x", y = "Плотность вероятности") +
  theme_minimal()



```


## Z-критерий 

```{r}

# Загрузка необходимого пакета ggplot2
library(ggplot2)

#?quantile

observed=2

# Создание последовательности значений x
x_values <- seq(-4, 4, by = 0.01)

# Расчет значений Плотности Вероятности (PDF) для стандартного нормального распределения
pdf_normal <- dnorm(x_values, mean = 0, sd = 1)

# Квантили
quantiles <- c(0.05, 0.95)

quantile_values <- qnorm(quantiles, mean = 0, sd = 1)

# Создание данных для построения графика
pdf_data <- data.frame(x = x_values, Probability = pdf_normal)

# Создание графика PDF для визуализации стандартного нормального распределения
ggplot(pdf_data, aes(x = x)) +
  geom_line(aes(y = Probability), linewidth = 1, color = "black", linetype = "solid") +
  geom_vline(xintercept = quantile_values, linewidth = 1, linetype = "solid", color = "blue") +
  geom_vline(xintercept = observed, linewidth = 1, linetype = "dashed", color = "red") +
  annotate("text", x = quantile_values[1]-0.2, y = 0.2, label = sprintf("Q(%.3f)=%.2f", quantiles[1], quantile_values[1]), hjust = 0, angle = 90) +
  annotate("text", x = quantile_values[2]-0.2, y = 0.2, label = sprintf("Q(%.3f)=%.2f", quantiles[2], quantile_values[2]), hjust = 0, angle = 90) +
  annotate("text", x = observed-0.2, y = 0.1, label = 'observed', hjust = 0, angle = 90)+
  labs(title = "PDF стандартного нормального распределения", x = "x", y = "Плотность вероятности")


```

## t-критерий 

```{r}

# Загрузка необходимого пакета ggplot2
library(ggplot2)

#?quantile

observed=-4

# cтепени свободы
df <- 100

# значения по оси x
x_values <- seq(-4, 4, by = 0.01)  # Adjust the range and step size as needed

# PDF значения для распределения t
pdf_t <- dt(x_values, df)

# Квантили
quantiles <- c(0.05, 1)

t_critical_low <- qt(quantiles[1], df = df)
t_critical_up <-  qt(quantiles[2], df = df)

# создание базы данных
pdf_data <- data.frame(x = x_values, Probability = pdf_t)

# Создание графика PDF для визуализации стандартного нормального распределения
ggplot(pdf_data, aes(x = x)) +
  geom_line(aes(y = Probability), linewidth = 1, color = "black", linetype = "solid") +
  geom_vline(xintercept = t_critical_low, linewidth = 2, linetype = "solid", color = "blue") +
  geom_vline(xintercept = t_critical_up, linewidth = 2, linetype = "solid", color = "blue") +
  geom_vline(xintercept = observed, linewidth = 2, linetype = "dashed", color = "red") +
  annotate("text", x = t_critical_low-0.15, y = 0.2, label = sprintf("Q(%.3f)=%.2f", quantiles[1], t_critical_low), hjust = 0, angle = 90) +
  annotate("text", x = t_critical_up-0.15, y = 0.2, label = sprintf("Q(%.3f)=%.2f", quantiles[2], t_critical_up), hjust = 0, angle = 90) +
  annotate("text", x = observed-0.15, y = 0.2, label = 'observed', hjust = 0, angle = 90)+
  annotate("text", x = 2.5, y = 0.4, label = sprintf("df(%.0f)", df), hjust = 0)+
  labs(title = "PDF распределения Стьюдента", x = "x", y = "Плотность вероятности")


```



## F критерий для разницы дисперсий (точный)

```{r}

# Загрузка необходимых библиотек
library(ggplot2)

# Расчет наблюдаемого значения F (замените на ваше фактическое наблюдаемое значение)
observed_f_value <- 2  # Замените на ваше реальное наблюдаемое значение

# Определение параметров степеней свободы для F-распределения
df1 <- 15  # Степени свободы числителя
df2 <- 20  # Степени свободы знаменателя

# Создание последовательности значений x
x_values <- seq(0.01, 5, by = 0.01)  # Подстраивайте диапазон и шаг по мере необходимости

# Расчет значений PDF для F-распределения
pdf_fisher <- df(x_values, df1, df2)

# Определение уровня значимости (альфа) для критических значений
quantiles <- c(0.05, 1)  # Подстраивайте по мере необходимости

# Расчет критических значений для F-распределения
critical_value_lower <- qf(quantiles[1], df1, df2)
critical_value_upper <- qf(quantiles[2], df1, df2)

# Создание data frame для построения графика
pdf_data <- data.frame(x = x_values, Probability = pdf_fisher)

# Создание графика PDF для визуализации F-распределения
ggplot(pdf_data, aes(x = x, y = Probability)) +
  geom_line(size = 1, color = "black") +
  labs(title = "PDF F-распределения Фишера-Снедекора", x = "x", y = "Плотность вероятности") +
  theme_minimal() +
  geom_vline(xintercept = c(critical_value_lower, critical_value_upper, observed_f_value),
             linetype = c("solid", "solid", "dashed"),
             color = c("blue", "blue", "red"),
             linewidth = c(2, 2, 2)) +
  annotate("text", x = critical_value_lower-0.15, y = 0.2, label = sprintf("Q(%.3f)=%.2f", quantiles[1], critical_value_lower), hjust = 0, angle = 90) +
  annotate("text", x = critical_value_upper-0.15, y = 0.2, label = sprintf("Q(%.3f)=%.2f", quantiles[2], critical_value_upper), hjust = 0, angle = 90) +
  annotate("text", x = observed_f_value-0.15, y = 0.2, label = 'наблюдаемое', hjust = 0, angle = 90) +
  annotate("text", x = 4, y = 0.6, label = sprintf("df1=%.0f, df2=%.0f", df1, df2), hjust = 0)



```


### Тест Фишера для отношения дисперсий vs t-test 

Предположим, мы проводим исследование, в котором измерям уровень тиреоидных гормонов в контрольной и экспериментальной группе. 

Нас интересует, есть ли разница в дисперсиях этих измерений между группами.


```{r}

# Наборы данных для группы A и группы B
group_A <- c(15, 16, 17, 18, 19, 20, 21, 22, 23, 24, 25)
group_B <- c(10, 12, 14, 16, 18, 20, 22, 24, 26, 28, 30)

#?var.test

# Выполнение F-теста на отношения дисперсий
результат_F_теста <- var.test(group_A, group_B)

# Вывод результатов F-теста 
cat("Результат F-теста (отношения дисперсий):\n")
print(результат_F_теста)

# Выполнение двухвыборочного t-теста для средних значений двух независимых выборок (предполагается неравенство дисперсий)
результат_t_теста <- t.test(group_A, group_B, var.equal = FALSE)

# Вывод результатов t-теста
cat("\nРезультат t-теста (равенство средних):\n")
print(результат_t_теста)


```

## Тест Манна-Уитни-Уилкоксона (вероятностное доминирование)

```{r mw_1}

#?wilcox.test()

n <- 30

t1 <- 1 # Средняя продолжительность болезни в группе 1
t2 <- 1 # Средняя продолжительность болезни в группе 2

sample_1 <- sort( round(rexp(n, 1/t1),2) )
sample_2 <- sort( round(rexp(n, 1/t2),2) )

df1 <- data.frame(n1 = 1:n,
                  d1  = sort(sample_1))

df2 <- data.frame(n2 = 1:n,
                  d2  = sort(sample_2))

df <- merge(df1, df2) %>% 
  mutate(rez = case_when(
    d1 > d2 ~ +1,
    d1 < d2 ~ -1,
    TRUE ~ 0)) %>% 
  dplyr::select(-c("d1", "d2")) %>% 
  pivot_wider(names_from = n2, values_from = rez) %>% 
  tibble::column_to_rownames('n1')

pheatmap::pheatmap(df,
                   cluster_cols = FALSE,
                   cluster_rows = FALSE)



```


## Критерий Chi squared

```{r}


# Загрузка необходимых библиотек
library(ggplot2)


# Расчет наблюдаемого значения хи-квадрат (замените на ваше фактическое наблюдаемое значение)
observed_chi_squared <- 5.9  # Замените на ваше реальное наблюдаемое значение

# Определение степеней свободы для распределения хи-квадрат
df <- 1  # Подстраивайте степени свободы по мере необходимости

# Создание последовательности значений x
x_values <- seq(0.01, 10, by = 0.01)  # Подстраивайте диапазон и шаг по мере необходимости

# Расчет значений PDF для распределения хи-квадрат
pdf_chi_squared <- dchisq(x_values, df)

# Квантили
quantiles <- c(0, 0.95)

# Расчет критических значений для распределения хи-квадрат
critical_value_lower <- qchisq(quantiles[1], df)
critical_value_upper <- qchisq(quantiles[2], df)



# Создание data frame для построения графика
pdf_data <- data.frame(x = x_values, Probability = pdf_chi_squared)

# Создание графика PDF для визуализации распределения хи-квадрат
ggplot(pdf_data, aes(x = x, y = Probability)) +
  geom_line(size = 1, color = "black") +
  labs(title = "PDF распределения хи-квадрат", x = "x", y = "Плотность вероятности") +
  theme_minimal() +
  geom_vline(xintercept = c(critical_value_lower, critical_value_upper, observed_chi_squared),
             linetype = c("solid", "solid", "dashed"),
             color = c("blue", "blue", "red"),
             size = c(2, 2, 2)) +
  annotate("text", x = critical_value_lower - 0.5, y = 0.1, label = sprintf("Q(%.3f)=%.2f", quantiles[1], critical_value_lower), hjust = 0, angle = 90) +
  annotate("text", x = critical_value_upper - 0.5, y = 0.1, label = sprintf("Q(%.3f)=%.2f", quantiles[2], critical_value_upper), hjust = 0, angle = 90) +
  annotate("text", x = observed_chi_squared - 0.5, y = 0.1, label = 'наблюдаемое', hjust = 0, angle = 90) +
  annotate("text", x = critical_value_upper - 1, y = 0.5, label = sprintf("df = %.0f", df), hjust = 0)


```


```{r}

# Создание таблицы сопряженности (замените своими данными)
m <- matrix(c(100, 80, 200, 100), nrow = 2)
rownames(m) <- c("Группа A", "Группа В")
colnames(m) <- c("Болен", "Здоров")

print(m)

# Проведение теста хи-квадрат для ассоциации
chi_result <- chisq.test(m)

# Извлечение стандартизированных остатков
residuals <- chi_result$residuals

cat("\nСтандартизированные остатки:\n")
print(residuals)


```


## chisq.test

```{r}

?chisq.test


x <- matrix(c(5, 1, 1, 4), ncol=2)
rownames(x) <- c("Group A", "Group B")
colnames(x) <- c("Outcome 1", "Outcome 2")

# тест хи-квадрат
print(chisq.test(x))   



```


В случае если есть ячейки с ожидаемым значением <1 и более 20% ячеек с значениями <5 можно использовать метод Монте-Карло

## chisq.test Monte Carlo


```{r}

# тест хи-квадрат
print(chisq.test(x, simulate.p.value = TRUE, B = 10000)) 

```

## chisq.test() goodness of fit (критерий соответствия), Хи-квадрат критерий согласия 

```{r}

# Наблюдаемые частоты
observed <- c(8, 12, 10, 9, 16)

# Проведение теста хи-квадрат
chi <- chisq.test(observed, p = c(0.2, 0.2, 0.2, 0.2, 0.2))

# Вывод результатов
print(chi)

# Интерпретация результатов
alpha <- 0.05
if (chi$p.value < alpha) {
  cat("Отклонить нулевую гипотезу\n")
} else {
  cat("Не удалось отклонить нулевую гипотезу\n")
}

chi$residuals


```


# Повторные измерения для таблиц сопряжённости (Тест Мак-Немара)
H0: Вероятность события до воздействия равна вероятности события после воздействия
H0: Вероятность события до воздействия не равна вероятности события после воздействия

Похож на Chi squared !!!

```{r}


?mcnemar.test

# Пример данных с двумя категориальными переменными (до и после воздействия)

my_matrix <- matrix(c(9, 1, 1, 9), 
             nrow = 2, ncol = 2, 
             dimnames = list("До" = c("Инфильтрация +", "Инфильтрация -"), 
                             "После" = c("Инфильтрация +", "Инфильтрация -")))

# Вывод таблицы сопряженности
print(my_matrix)

# Chi squared test
print(chisq.test(my_matrix, simulate.p.value = TRUE, B = 10000))

# McNemar's test
print(mcnemar.test(my_matrix))



```




