---
title: "DataViz hw2"
author: "Victoria Zaitceva"
date: "`r Sys.Date()`"
output: html_document
---

```{r setup, include=FALSE}
knitr::opts_chunk$set(echo = TRUE, warning = FALSE, message = FALSE)
library(tidyverse)
```

```{r}
hogwarts <- read_csv("Визуализация биомедицинских данных/data/hogwarts.csv")
```


# Диаграммы рассеяния (скаттерплоты)

##1. 
Постройте скаттерплот, визуализирующий связь между суммарным
баллом студента за год и оценкой за экзамен по травологии. Добавьте на
график линию тренда. Удалите доверительную область и сделайте линию
прямой. Подумайте, как избежать того, чтобы записать одни и те же
координаты x и y дважды. Проинтерпретируйте график. (1 б.)

```{r}
ggplot(hogwarts, aes(x = result, y = Herbology_exam)) +
  geom_point() +
  geom_smooth(method = "lm", 
              se = FALSE) +
  theme_minimal()

```
Связи между тавологией и суммарным баллом за год нет.


##2.
Отобразите на одном графике скаттерплоты, аналогичные тому, что вы
делали на первом задании, для экзаменов по травологии, магловедению,
прорицаниям и зельеварению. На графике так же должна присутствовать
линия тренда с характеристиками, аналогичными тем, что были в пункте 1.
Раскрасьте точки на графике в разные цвета, в соответствии с
факультетами. Используйте стандартные цвета факультетов (как в
лекционных rmd). Проинтерпретируйте график. (1 б). Если вы создадите
график из этого пункта, используя только пакеты семейства tidyverse, и не
привлекая дополнительные средства, вы получите дополнительные 0.5 б.


```{r}
hogwarts %>%
  pivot_longer(cols = c(Herbology_exam, `Muggle studies_exam`, Charms_exam, Potions_exam), 
               names_to = "Exam", values_to = "Score") %>%
  ggplot(aes(x = result, y = Score, color = house)) +  
  geom_point() +
  geom_smooth(aes(group = 1), method = "lm", se = FALSE, color = "black") +
  scale_color_manual(
    values = c(
      "Gryffindor" = "#C50000", 
      "Hufflepuff" = "#ECB939", 
      "Ravenclaw" = "#41A6D9", 
      "Slytherin" = "#1F5D25"
    ),
    labels = c(
      "Gryffindor" = "Гриффиндор",
      "Hufflepuff" = "Хаффлпафф",
      "Ravenclaw" = "Когтевран",
      "Slytherin" = "Слизерин"
    )
  ) + 
  labs(y = "Результат экзамена", x = "Суммарный балл за год") +
  theme_minimal()


```
Студенты всех факультетов имеют широкий разброс баллов за выбранные для анализа экзамены и выраженной зависимости результатов по этим экзаменам от суммарного балла за год не наблюдается.
Однако график показывает кластеризацию студентов по факультетам. Студенты из Гриффиндора и Слизерина имеют как самые высокие, так и самые низкие итоговые баллы за год. При этом студенты из Когтеврана и Хаффлпаффа имеют меньший разброс баллов за год и более средние результаты по экзаменам (примерно 100 и 0, соответственно). 



##3. 
Видоизмените предыдущий график. Сгруппируйте и покрасьте линии
тренда в соответствии с одной из категориальных переменных (с такой,
которая подсвечивает одно из наблюдений на предыдущем этапе,
относящееся ко всем 4-м экзаменам). Постарайтесь избежать коллизий в
легенде, при этом сохранив и цветовую палитру для раскраски точек по
факультетам. (1 б.)

```{r}
hogwarts %>%
  pivot_longer(cols = c(Herbology_exam, `Muggle studies_exam`, Charms_exam, Potions_exam), 
               names_to = "Exam", values_to = "Score") %>%
  ggplot(aes(x = result, y = Score, color = house)) +  
  geom_point() +
  geom_smooth(aes(group = house), method = "lm", se = FALSE) +
  scale_color_manual(
    values = c(
      "Gryffindor" = "#C50000", 
      "Hufflepuff" = "#ECB939", 
      "Ravenclaw" = "#41A6D9", 
      "Slytherin" = "#1F5D25"
    ),
    labels = c(
      "Gryffindor" = "Гриффиндор",
      "Hufflepuff" = "Хаффлпафф",
      "Ravenclaw" = "Когтевран",
      "Slytherin" = "Слизерин"
    )
  ) + 
  labs(y = "Результат экзамена", x = "Суммарный балл за год") +
  theme_minimal()
```
# geom_col и вещи вокруг него

##1. 
Постройте барплот (столбиковую диаграмму) распредления набранных
баллов за первый семестр (с 1-й по 17-ю неделю включительно) у
студентов разного происхождения. Если у вас возникают трудности,
можете обратиться к шпаргалке по dplyr от posit. Выдвиньте гипотезу (или
гипотезы), почему распределение получилось именно таким. (1 б.)

```{r}
hogwarts %>%
  pivot_longer(cols = matches('week (1[0-7]|[1-9])'), 
               names_to = "week", values_to = "score") %>%
  filter(week %in% paste0("week ", 1:17)) %>%
  mutate(week = factor(week, levels = paste0("week ", 1:17))) %>%
  ggplot(aes(x = week, y = score, fill = blood_status)) +
  geom_col() +
  labs(y = "Суммарный балл за неделю", x = "Неделя") +
  theme_minimal() +
  scale_x_discrete(labels = function(x) str_replace(x, "week ", ""))


```
С 1 по 17 неделю студенты смешанного происхождения имеют как самые высокие баллы, так и самые низкие. Это может быть связано с тем, что они могут наследовать как магические способности, так и магловские, но разные студенты используют их в разной пропорции и с разной эффективностью.

Студенты чистокровного происхождения имеют средние баллы, однако их разброс меньше, чем у студентов смешанного происхождения.
Студенты маглорожденные имеют больший разброс баллов в обе стороны, чем студенты чистокровного происхождения, но меньший разброс, чем у студентов смешанного происхождения. Это может быть связано с тем, что маглорожденные не наследуют магические способности, но могут быть более мотивированы к учебу, чем чистокровные, однако чаще получают низкие баллы, так как учатся волшебству с нуля.

Гипотеза
- Студенты смешанного происхождения имеют самые высокие и самые низкие баллы, так как как микс магических и магловских способностей может быть как преимуществом, так и недостатком.  



##2. 
Модифицируйте предыдущий график – отсортируйте столбцы в порядке
убывания суммы баллов. Добавьте на график текстовые метки,
отражающие число студентов каждого происхождения. Попробуйте
использовать для этой задачи не geom_text, а geom_label. Настройте
внешний вид geom_label по своему усмотрению. Поправьте название оси.
Проинтерпретируйте график. Соотносится ли интерпретация с вашей
гипотезой из пункта 1? (1 б.)

```{r}

hogwarts %>%
  pivot_longer(cols = matches('week (1[0-7]|[1-9])'), 
               names_to = "week", values_to = "score") %>%
  filter(week %in% paste0("week ", 1:17)) %>%
  mutate(week = factor(week, levels = paste0("week ", 1:17))) %>%
  group_by(week, blood_status) %>% 
  summarise(score = sum(score), count = n()) %>% 
  mutate(week = fct_reorder(week, score, .desc = TRUE)) %>% #reorder
  ggplot(aes(x = week, y = score, fill = blood_status)) +
  geom_col() +
  geom_label(aes(label = count), position = position_stack(vjust = 0.5), color = "white",
             fontface = "bold", label.size = 0.25) + # add labels
  labs(y = "Суммарный балл за неделю", x = "Неделя") +
  theme_minimal() +
  scale_x_discrete(labels = function(x) str_replace(x, "week ", ""))

```
Этот график опроверг мою гипотезу в части самых низких баллов у студентов смешанного происхождения. Студенты смешанного происхождения в большинстве недель имеют самые высокие баллы, а студенты маглорожденные и чистокровные - чаще оказываются внизу рейтинга.



##3. 
И снова измените график – добавьте на него разбивку не только по
происхождению, но и по полу. Раскрасьте столбцы по происхождению.
Сделайте подписи к столбцам читаемыми. Дайте графику название,
измените, если требуется, название осей. Сделайте шаг для оси, на
которой отображены очки, через каждую тысячу баллов. Разместите
текстовые метки по правому краю графика. Настройте график таким
образом, чтобы метки были видны целиком и не обрезались. Сохраните
график на устройство.(1.5 б.)


```{r}
hogwarts %>%
  pivot_longer(cols = matches('week (1[0-7]|[1-9])'), 
               names_to = "week", values_to = "score") %>%
  filter(week %in% paste0("week ", 1:17)) %>%
  mutate(week = factor(week, levels = paste0("week ", 1:17))) %>%
  mutate(Blood_and_Sex = paste0(blood_status, " ", sex)) %>%
  group_by(week, Blood_and_Sex) %>% # +sex
  summarise(score = sum(score), count = n(), .groups = "drop") %>% # calculate the sum of scores and the number of students
  #mutate(week = fct_reorder(week, score, .desc = TRUE)) %>% #reorder
  ggplot(aes(x = week, y = score, fill = Blood_and_Sex)) +
  geom_col(position = position_dodge(width = 1.5),
           width = 1.2) +
  geom_text(aes(label = count, color = Blood_and_Sex), 
            position = position_dodge(width = 0.9),
            size = 4,
            fontface = "bold",
            hjust = 1) + # hjust options: 0 - left, 0.5 - center, 1 - right
  labs(y = "Суммарный балл за неделю", 
       x = "Неделя",
       fill = "Происхождение и пол",
       title = "Суммарный балл по неделям с разбивкой по происхождению и полу") +
  theme_minimal() +
  scale_x_discrete(labels = function(x) str_replace(x, "week ", ""),
                   expand = expansion(mult = c(0.05, 0.1))) + # +5% to the left and =10% to the rigth
  scale_color_manual(
    values = c(
      "Muggle-borned male" = "#ECB935",
      "Muggle-borned female" = "#FFD700",
      "Half-blood male" = "#41A6D9",
      "Half-blood female" = "#87CEEB",
      "Pure-blood male" = "#1F5D25",
      "Pure-blood female" = "#32CD32"
    ),
    guide = "none"  # Disable legend for the color aesthetic
  ) +
  scale_fill_manual(
    values = c(
      "Muggle-borned male" = "#ECB939",
      "Muggle-borned female" = "#FFD700",
      "Half-blood male" = "#41A6D9",
      "Half-blood female" = "#87CEEB",
      "Pure-blood male" = "#1F5D25",
      "Pure-blood female" = "#32CD32"
    )
  )

# убрала арранжировку недель по баллам и решила использовать geom_text вместо geom_label, так как метки лучше читаются здесь на мой взгляд

ggplot2::ggsave("blood_sex_weeks.png", width = 10, height = 6, dpi = 300)




```


Этот график показывает, что студенты чистокровного происхождения женского пола имеют самые высокие баллы, а студенты чистокровного происхождения мужского пола - самые низкие. Студенты смешанного происхождения имеют средние баллы, однако как женщины, так и мужчины показывает примерно одинаковый хороший результат. Маглорожденные как женшины, так и мужчины хоть и варьируются в баллах от недели к неделе, но в целом имеют стабильный средний результат, ниже полукровок.

P.S. Число студентов различных происхождений одинаково каждую неделю, возможно нет смысла добавлять эту подпись.

##4. 
Изучите функцию coord_flip() . Как вы думаете, когда она может быть
полезна? Как вы думаете, в чем ее плюсы и минусы? (дополнительные 0.5
б.)

```{r}
hogwarts %>%
  pivot_longer(cols = matches('week (1[0-7]|[1-9])'), 
               names_to = "week", values_to = "score") %>%
  filter(week %in% paste0("week ", 1:17)) %>%
  mutate(week = factor(week, levels = paste0("week ", 1:17))) %>%
  mutate(Blood_and_Sex = paste0(blood_status, " ", sex)) %>%
  group_by(week, Blood_and_Sex) %>% # +sex
  summarise(score = sum(score), count = n(), .groups = "drop") %>% # calculate the sum of scores and the number of students
  #mutate(week = fct_reorder(week, score, .desc = TRUE)) %>% #reorder
  ggplot(aes(x = week, y = score, fill = Blood_and_Sex)) +
  geom_col(position = position_dodge(width = 1.5),
           width = 1.2) +
  labs(y = "Суммарный балл за неделю", 
       x = "Неделя",
       fill = "Происхождение и пол",
       title = "Суммарный балл по неделям с разбивкой по происхождению и полу") +
  theme_minimal() +
  scale_x_discrete(labels = function(x) str_replace(x, "week ", ""),
                   expand = expansion(mult = c(0.05, 0.1))) + # +5% to the left and =10% to the rigth
  scale_color_manual(
    values = c(
      "Muggle-borned male" = "#ECB935",
      "Muggle-borned female" = "#FFD700",
      "Half-blood male" = "#41A6D9",
      "Half-blood female" = "#87CEEB",
      "Pure-blood male" = "#1F5D25",
      "Pure-blood female" = "#32CD32"
    ),
    guide = "none"  # Disable legend for the color aesthetic
  ) +
  scale_fill_manual(
    values = c(
      "Muggle-borned male" = "#ECB939",
      "Muggle-borned female" = "#FFD700",
      "Half-blood male" = "#41A6D9",
      "Half-blood female" = "#87CEEB",
      "Pure-blood male" = "#1F5D25",
      "Pure-blood female" = "#32CD32"
    )
  ) +
  coord_flip()
```
`coord_flip()` - это функция, которая позволяет поменять местами оси x и y. Она может быть полезна, когда у вас есть длинные подписи на оси x, которые не помещаются на графике, или когда мы хотим сделать горизонтальный барплот. Однако, ее использование может быть затруднено, если есть текстовые метки, которые необходимо повернуть, чтобы они были читаемыми. 

В нашем случае (последний график) перестановка осей не вносит принципиальной разницы. Однако бывают случаи, когда мы хотим сфокусироваться над разбросе велечин вокруг 0 или другой точки (Forest plot).



# Разное

## 1. 
Сравните распределение баллов за экзамен по зельеварению и за
экзамен по древним рунам. Сделайте это тремя разными способами. Под
разными способами понимаются идеологически разные геомы или
способы группировки. Не считаются разными способами изменения
константных визуальных параметров (цвет заливки, размер фигур) на
сходных в остальном графиках. Объедините графики, таким образом,
чтобы результирующий график имел два столбца и 2 строки. Два графика
должны находиться в верхней строке и занимать равную площадь. Третий
график должен занимать нижнюю строку целиком. (2 б).

```{r}
# box plot for potions exam and ancient runes exam
pl1 <- hogwarts %>%
  pivot_longer(cols = c(Potions_exam, `Study of ancient runs_exam`), 
               names_to = "Exam", values_to = "Score") %>%
  ggplot(aes(x = Exam, y = Score, fill = Exam)) +
  geom_boxplot() +
  labs(y = "Результат экзамена", x = "Экзамен",
       title = "Распределение результатов экзаменов") +
  theme_minimal() +
  theme(axis.text.x = element_blank()) +
  scale_fill_manual(values = c("Potions_exam" = "purple", "Study of ancient runs_exam" = "#41A6D9"),
                    labels = c("Potions_exam" = "Зельеварение", "Study of ancient runs_exam" = "Древние руны"))




pl2 <- hogwarts %>%
  mutate(course = as.factor(course)) %>%
  ggplot(aes(x = Potions_exam, 
             y = `Study of ancient runs_exam`, 
             color = course, 
             shape = course)) +
  geom_jitter(size = 3, width = 2, height = 2) +  
  scale_shape_manual(values = c("1" = 49, "2" = 50, "3" = 51, "4" = 52, "5" = 53, "6" = 54, "7" = 55)) +
  ylim(0, 100) +
  xlim(0, 100) +
  theme_minimal() + 
  theme(legend.position = "none") +
  geom_smooth(aes(group = 1),  
              se = FALSE, 
              method = "lm", 
              color = "grey")  +  # Single smooth line for all courses
  labs(title = "Результаты по курсам",
       x = "Экзамен по зельеварению",
       y = "Экзамен по древним рунам")


pl3 <- hogwarts %>%
  pivot_longer(cols = c(Potions_exam, `Study of ancient runs_exam`), 
               names_to = "Exam", 
               values_to = "Score") %>%
  group_by(Exam, sex, course) %>%
  summarise(Average_Score = mean(Score, na.rm = TRUE), .groups = "drop") %>%
  mutate(course = as.factor(course)) %>%
  ggplot(aes(x = course, y = Average_Score, fill = interaction(Exam, sex))) +
  geom_bar(stat = "identity", position = position_dodge(width = 0.9), color = "black") +
  labs(title = "Средние оценки по курсу и полу",
       x = "Курс",
       y = "Средняя оценка",
       fill = "Курс и пол") +
  theme_minimal() +
  scale_fill_manual(values = c(
    "Potions_exam.male" = "#1f78b4",
    "Potions_exam.female" = "pink",
    "Study of ancient runs_exam.male" = "blue",
    "Study of ancient runs_exam.female" = "pink4"
  )) +
  theme(axis.text.x = element_text(hjust = 1))

#rename the legend

```



```{r}
library(ggpubr)


combined <- ggarrange(
  ggarrange(pl1, pl2, ncol = 2, nrow = 1),
  pl3,  # pl3 centered below
  ncol = 1, 
  nrow = 2,
  heights = c(1, 0.8)  # Adjust heights, giving more space to pl3
)

combined <- annotate_figure(
  combined,
  top = text_grob("Сравнение результатов экзаменов по зельеварению и древним рунам", face = "bold", size = 14)
)
combined
```



## 2. 
Визуализируйте средний балл по зельеварению студентов с различным
происхождением. Вы вольны добавить дополнительные детали и
информацию на график. Проинтерпретируйте результат. Как вы думаете,
почему он именно такой? Если у вас есть гипотеза, проиллюстрируйте ее
еще одним графиком (или графиками). Объедините их при помощи
ggarrange. (по 1 б. за первый и график и правильную интерпретацию с
подтверждением в виде второго графика и текстовой аргументации).
Измените порядок ваших фигур на первом графике слева направо
следующим образом: маглорожденные,, чистокровные, полукровки.
Скорректируйте название оси. Если у вас возникают сложности,
обратитесь к шпаргалке по пакету forcats от posit. (Дополнительные 0.5 б.)

```{r}
pl4 <- hogwarts %>%
  pivot_longer(cols = c(Potions_exam), 
               names_to = "Exam", 
               values_to = "Score") %>%
  group_by(blood_status) %>%
  summarise(Average_Score = mean(Score, na.rm = TRUE), .groups = "drop") %>%
  mutate(blood_status = fct_relevel(blood_status, "Muggle-borned", "Pure-blood", "Half-blood")) %>%
  ggplot(aes(x = blood_status, y = Average_Score, fill = blood_status)) +
  geom_col() +
  labs(y = "Средний балл",
       x = "Происхождение",
       fill = "Происхождение") +
  theme_minimal() +
  scale_fill_manual(values = c("Muggle-borned" = "#ECB939", "Half-blood" = "#41A6D9", "Pure-blood" = "#1F5D25"),
                    labels = c("Muggle-borned" = "Маглорожденные", "Half-blood" = "Полукровки", "Pure-blood" = "Чистокровные")) +
  theme(axis.text.x = element_blank())
```

Чистокровные студенты имеют самый высокий средний балл по зельеварению. Возможной причиной является то, что преподаватели зельеварения (например, Снейп) могут быть более благосклонны к чистокровным студентам, и таким образом мотивировать их больше к изучению предмета.

Косвенным подтверждением этой гипотезы может служить график, показывающий распределение студентов по происхождению и факультету. У Слизерина пропорция чистокровных студентов заметно выше, чем у других факультетов.

```{r}
pl5 <- hogwarts %>%
    mutate(blood_status = fct_relevel(blood_status, "Muggle-borned", "Pure-blood", "Half-blood")) %>%
  group_by(house, blood_status) %>%
  summarise(count = n()) %>%
  ggplot(aes(x = house, y = count, fill = blood_status)) +
  geom_col(position = "dodge") +
  labs(y = "Количество студентов",
       x = "Факультет",
       fill = "Происхождение") +
  theme_minimal() +
  scale_fill_manual(values = c("Muggle-borned" = "#ECB939", "Half-blood" = "#41A6D9", "Pure-blood" = "#1F5D25"),
                    labels = c("Muggle-borned" = "Маглорожденные", "Half-blood" = "Полукровки", "Pure-blood" = "Чистокровные")) +
  geom_text(aes(label = count), position = position_dodge(width = 1), vjust = -0.5)
```
```{r}
ggarrange(pl4, pl5, ncol = 2, common.legend = TRUE, legend = "bottom")
```

# Воспроизведение графика
Дополнительное задание на 4 балла. Воспроизведите график
максимально близко к оригиналу и проинтерпретируйте его.
Распределение числа баллов у студентов разных факультетов, фасетированное по полу

```{r}

hogwarts %>%
  select(id, sex, house, result) %>%
  pivot_longer(cols = result,
               names_to = "week", values_to = "score") %>%
  ggplot() +
  geom_violin(aes(x = house, y = score, fill = house), scale = "width") +
  facet_wrap(~sex)
  




  
```


