---
title: 'Эксплораторный анализ - 1.1'
subtitle: 'Пример PCA'
author: "Дмитрий Серебренников"
output: 
  html_document
---

```{r setup, include=FALSE}
knitr::opts_chunk$set(echo = TRUE)
```

# Загрузим данные и пакеты

```{r}
# Загрузим библиотеки
library(dplyr)
library(ggplot2)
theme_set(theme_minimal())
library(ggpubr)

library(factoextra)
library(FactoMineR)
library(ggbiplot) # devtools::install_github("vqv/ggbiplot")

# https://hbiostat.org/data/repo/cdiabetes
df_full <- read.csv('data/diabetes.csv') %>% 
  select(-(bp.2s:bp.2d)) %>%  # Удалим лишние колонки
  filter(if_all(where(is.numeric), ~!is.na(.))) # Remove rows with NA in numeric column. 


#Another approach - imputation (e.g. via nearest neighbors) - заполнение пропусков с помощью ближайших соседей


# skimr библиотека для просмотра данных (аналог summary) - отдельные таблицы для числовых и категориальных переменных
skimr::skim(df_full)
```

...

# Principal component analysis (PCA)

Example with `diabetes` data

```{r}
df <- df_full %>% 
  select(is.numeric) %>% 
  select(-id)

df.pca <- prcomp(df, 
                scale = T) 
```

Оценим результат.

```{r}
summary(df.pca)
```

```{r}
fviz_eig(df.pca, 
         addlabels = T, 
         ylim = c(0, 30))
```


### Анализ переменных по PCA


```{r}
fviz_pca_var(df.pca, col.var = "contrib")
```
Мы видим, что вес, ширина бедер и ширина талии, а также чуть-чуть рост больше всего вносят вклад в варацию данных. Они друг с другом прямо коррелируют.
hdl (High Density Lipoprotein) отрицательно коррелирует с этими показателями. 

Остальные переменные не коррелируют с этими показателями.

Оговорка: эти наблюдения правдивы только для части данных.


```{r}
fviz_contrib(df.pca, choice = "var", axes = 1, top = 24)
fviz_contrib(df.pca, choice = "var", axes = 2, top = 24) 
fviz_contrib(df.pca, choice = "var", axes = 3, top = 24) 
```

*Красная линия*

Если корреляции между переменной нет, то все переменные должны вносить одинаковый вклад в каждую компоненту, и их вклад будет иметь равномерное распределение. Красная линия - уровень такого вклада. То есть мы 100% разделили на количество переменных. 

Линия - условный ноль. Если вклад переменной выше красной линии, то это значит, что переменная вносит больший вклад в компоненту, чем остальные переменные.


## Анализ наблюдений по PCA


```{r}
ggbiplot(df.pca, 
         scale=0, alpha = 0.1) + 
  theme_minimal()
```


```{r}
ggbiplot(df.pca, 
         scale=0, 
         groups = as.factor(df_full$gender), 
         ellipse = T,
         alpha = 0.2) +
  theme_minimal()
```
Особо ничего не видно.


А что с возрастными группами:

```{r}
ggbiplot(df.pca, 
         scale=0, 
         groups = as.factor(df_full$frame), 
         ellipse = T,
         alpha = 0.2) +
  theme_minimal()
```

Красные - это пропущенные значения, не убрали их из данных.

Наблюдения из группы Large frame тяготеют в сторону высоких значений роста, бедер и талии. Small frame - в обратном направлении.

Но так как метод сработал не очень хорошо, из этих наблюдений не стоит делать больших выводов.


# UMAP

PCA - отличный метод, когда мы хотим одновременно понять соотношения колонок и строк, но часто бывают ситуации, когда вам лучше понять близость строк друг к другу и сделать "сгустки" наблюдений, а не разряженные облака. Для таких задач применяют UMAP.

UMAP (Uniform Manifold Approximation and Projection) - это алгоритм уменьшения размерности, основанный на методах теории топологии. В отличие от PCA, он оценивает не глобальное отношение переменных, а локальную близость строк. Сначала мы оцениваем многомерное пространство, а затем по-очереди начинаем уменьшать его размерность, но так, чтобы при каждом следующем снижении изначально близкие друг другу точки становились ещё ближе (образуем своеобразные воронки).

Важно (!), UMAP имеет тенденцию сохранять локальные расстояния между точками в ущерб глобальному отображению (т.е. имеет тенденцию создавать "сгустки", а не разреженные облака). Благодаря этому он отлично подходит для понимания структуры отношения строк, но при этом он даёт крайне ограниченное количество способов анализировать колонки.

Вы можете прочитать детальнее [здесь](https://umap-learn.readthedocs.io/en/latest/how_umap_works.html).

### Tidymodels approach

Код не работает 

```{r, message=FALSE,warning=FALSE}
library(tidymodels)
library(irlba)
library(embed)
#install.packages("Seurat")
library(Seurat)
library(Matrix)
#install.packages("irlba", type="source")


#install.packages("C:/Users/VictoriaZaitceva/Downloads/Matrix_1.7-0.tar.gz", repos = NULL, type="source")
#library("Matrix")


#remove.packages("SeuratObject")
#remove.packages("Matrix")
# Restart R-session
#install.packages("SeuratObject")


umap_prep <- recipe(~., data = df) %>% # "техническая" строка, нужная для работы фреймворка tidymodels
  step_normalize(all_predictors()) %>% # нормируем все колонки
  step_umap(all_predictors()) %>%  # проводим в UMAP. Используем стандартные настройки. Чтобы менять ключевой параметр (neighbors), нужно больше погружаться в машинное обучение
  prep() %>%  # "техническая" строка, нужная для работы фреймворка tidymodels. Мы выполняем все степы выше 
  juice() # Финальная строка - приводим результаты UMAP к стандартизированному датасету

```

Визуализиуем два первых измерения UMAP и добавим информацию о возрастных группах и диабет-статусе:

```{r}
umap_prep %>%
  ggplot(aes(UMAP1, UMAP2)) + #  # можно добавить раскраску 
  geom_point(aes(color = as.character(df_full$frame)), 
             alpha = 0.7, size = 2) +
  labs(color = NULL) +
  theme_minimal()
```




