---
title: 'Our solutions'
author: "Дмитрий Серебренников"
output: 
  html_document
---

```{r setup, include=FALSE}
knitr::opts_chunk$set(echo = TRUE)
```

# Загрузим данные и пакеты

```{r}
library(tidyverse)
theme_set(theme_minimal())
```

...

[Body Fat Prediction Dataset](https://www.kaggle.com/datasets/fedesoriano/body-fat-prediction-dataset).

Variables:

1. Density determined from underwater weighing
2. Percent body fat from Siri's (1956) equation
3. Age (years)
4. Weight (lbs)
5. Height (inches)
6. Neck circumference (cm)
7. Chest circumference (cm)
8. Abdomen 2 circumference (cm)
9. Hip circumference (cm)
10. Thigh circumference (cm)
11. Knee circumference (cm)
12. Ankle circumference (cm)
13. Biceps (extended) circumference (cm)
14. Forearm circumference (cm)
15. Wrist circumference (cm)

```{r}
df <- read.csv('data/bodyfat.csv')
```


# Эксплораторный анализ

```{}
ЗАДАНИЕ: Проведите эксплораторный анализ данных bodyfat за 25 минут. Вы вольны самостоятельно решить какой стратегией пойти, но напомню, что сначала вы должны проанализировать общую структуру данных датасета (как строк, так и колонок), а потом можете сосредоточиться на одном сюжете и детально рассмотреть его.

NB: Поскольку мы учимся *эксплораторному анализу* не предполагается, что вы будете использовать статистические тесты и моделирование.
```

Решение написать в чанке ниже и прислать в зум-чат по истечению времени:


```{r}
summary(df)
```


```{r}
glimpse(df)
```
```{r}

df |>
  skimr::skim()
```
```{r}
boxplot(scale(df))
```


```{r}
library(ggpubr)


# Define the variables and initialize the list to store plots
vars <- colnames(df)
plot_list <- vector("list", length(vars))

# Create each plot and store in plot_list using index
for (i in seq_along(vars)) {
  var <- vars[i]
  p <- ggplot(df, aes_string(x = var)) +
    geom_bar(fill = "steelblue", color = "black", alpha = 0.7) +
    theme(axis.text.x = element_text(angle = 0, hjust = 0.5))
  
  # Store the plot in the list
  plot_list[[i]] <- p
}

# Arrange the plots in a 2x3 grid using ggarrange
distrib <- ggarrange(plotlist = plot_list, ncol = 3, nrow = 5)
distrib
```


```{r}
library(GGally)

# ggpairs with smaller points and text size

ggpairs(df, #columns = 1:5, 
        aes(alpha = 0.2),
        lower = list(continuous = wrap("points", size = 0.5)),
        upper = list(continuous = wrap("cor", size = 2)),
        diag = list(continuous = wrap("barDiag", bins = 20)),
        axisLabels = "none")
```


```{r}
df_scaled <- scale(df)
```


```{r}
dist_matrix <- dist(df_scaled, method = "euclidean")

hc <- hclust(dist_matrix, method = "ward.D2")

factoextra::fviz_dend(hc, #k = 4, 
                      cex = 0.6) + #k_colors = c("#2E9FDF", "#00AFBB", "#E7B800", "#FC4E07")) +
  coord_flip()

```





```{r}
pca <- prcomp(df_scaled, center = TRUE, scale. = TRUE)
summary(pca)
```
```{r}
factoextra::fviz_pca_var(pca, col.var = "contrib", 
                     gradient.cols = c("#00AFBB", "#E7B800", "#FC4E07"),
                     repel = TRUE)
```


```{r}

# create BMI variable as weight in kg / height in m^2

df <- df %>%
  mutate(BMI = Weight / (Height * 0.0254)^2,
  BMI_group = case_when(
    BMI < 25 ~ "Normal",
    BMI >= 25 ~ "Overweight"
  )) 

table(df$BMI_group) # they all > 25, split into small groups


library(ggbiplot)
ggbiplot(pca, 
         scale=0, 
         groups = as.factor(df$BMI_group), 
         ellipse = T,
         alpha = 0.2) +
  theme_minimal()


```



```{r}
db <- fpc::dbscan(df_scaled, eps = 1.8, MinPts = 5)
db
```

```{r}
#install.packages("factoextra")
factoextra::fviz_cluster(db, data = df_scaled, stand = FALSE,
             ellipse = FALSE, show.clust.cent = FALSE,
             geom = "text", palette = "jco", ggtheme = theme_classic())
```



