---
title: "Sample_size_calc"
author: "Glazkov A.A."
date: "`r Sys.Date()`"
output: html_document
---


```{r setup, include=FALSE}

knitr::opts_chunk$set(echo = TRUE)

library(tidyverse)
library(TrialSize)
library(epiR)
library(DescTools)
library(rstatix) # собирать таблицы с результатами 
ins
```

# Моделируем ситуацию, когда эффективность А и Б одинакова

## Функция, которая моделирует 1 эксперимент

```{r}

experiment <- function(n, m1, sd1, m2, sd2){
    
    sample1 <- rnorm(n, m1, sd1) # Генерируем выборку 1
    sample2 <- rnorm(n, m2, sd2) # Генерируем выборку 2
    
    test_res <- t.test(sample1, sample2) # Проводим t-test
    
    tibble(p = test_res$p.value,                               # p-value
           H0_rejected = ifelse(p < 0.05, 1, 0),               # "1", если отвергли H0 и "0", если нет
           diff = test_res$estimate[1] - test_res$estimate[2]) # различия m1 - m2
    
}

```

Проверим как функция работает:

```{r}

experiment(50, 50, 10, 52, 10) # Проводим единичный эксперимент

```

## Проведём 1000 экспериментов с верной H0

```{r}

# Задаём условия верной H0

m1 <- m2 <- 52.1
sd1 <- sd2 <- 10.1

# Задаём n

n <- 50

# Повторяем эксперимент 1000 раз и сохраняем результаты каждого эксперимента 
# в таблицу series_1

series_1 <- lapply(1:1000, function(i) experiment(n, m1, sd1, m2, sd2)) %>% bind_rows() 

series_1 %>% head()

```

Cколько раз H0 была отвергнута в этой тысяче экспериментов?

```{r}

sum(series_1$H0_rejected)

```

С какой частотой мы с вами совершили ошибку первого рода?


## 10 раз проведём по 1000 экспериментов с разной численностью наблюдений 

Подставьте свои значения для m1 и m2, sd1 и sd2

```{r}

# Задаём условия

m1 <- m2 <- 52.1
sd1 <- sd2 <- 10.1

# Выбираем количество итераций

iterations <- 1000

# Пишем "цикл" в "цикле"
# Для 20, 40, 60 ... 200 наблюдений проводим серии по 1000 экспериментов

lapply(seq(20, 200, 20), function(n){
    lapply(1:iterations, function(i) experiment(n, m1, sd1, m2, sd2)) %>% 
        bind_rows() -> series_result
    
    tibble(
        n,                                                                      # Количество наблюдений
        H0_rejection_rate = sum(series_result$H0_rejected) / iterations,        # Частота отклонения H0
        Mean_diff = mean(series_result[series_result$H0_rejected == 1,]$diff),  # Средняя величина различий при отклонении H0
        SD_diff = sd(series_result[series_result$H0_rejected == 1,]$diff)       # Станд. отклон. величины различий при отклонении H0
    )
}) %>% bind_rows() -> results_1

results_1
```

Построим наглядные графики:

```{r, fig.height=2.5, fig.width=5, dpi=100}

# Частота совершения ошибки первого рода составила...

results_1 %>% 
    ggplot(aes(x = n, y = H0_rejection_rate)) + 
    geom_bar(stat = "identity",
             fill = "red",
             alpha = 0.5,
             color = "black") + 
    # geom_hline(yintercept = 0.05,
    #            linetype = "dashed",
    #            linewidth = 0.75) +
    scale_y_continuous(limits = c(0, 1), breaks = seq(0, 1, 0.1)) +
    scale_x_continuous(breaks = seq(20, 200, 20)) +
    geom_text(x = 180, y = 1,
              label = str_c("m1 = ", m1, ", sd1 = ", sd1,
                            "\nm2 = ", m2, ", sd2 = ", sd2),
              vjust = 1,
              size = 3) + 
    theme_bw()    

```


# Моделируем ситуацию, когда препарат Б лучше препарата А

## Эксперимент № 1

```{r}

# Задаём условия

m1 <- 52.1
m2 <- 57.5
sd1 <- sd2 <- 10.1

# Количество итераций

iterations <- 1000

# Пишем "цикл" в "цикле"
# Для 20, 40, 60 ... 200 наблюдений проводим серии по 1000 экспериментов

lapply(seq(20, 200, 20), function(n){
    lapply(1:iterations, function(i) experiment(n, m1, sd1, m2, sd2)) %>% 
        bind_rows() -> series_result
    
    tibble(
        n,                                                                      # Количество наблюдений
        H0_rejection_rate = sum(series_result$H0_rejected) / iterations,        # Частота отклонения H0
        Mean_diff = mean(series_result[series_result$H0_rejected == 1,]$diff),  # Средняя величина различий при отклонении H0
        SD_diff = sd(series_result[series_result$H0_rejected == 1,]$diff)       # Станд. отклон. велилчины различий при отклонении
    )
}) %>% bind_rows() -> results_2

results_2

```

```{r, fig.height=2.5, fig.width=5, dpi=100}

# Частота совершения ошибки второго рода составила

results_2 %>% 
    ggplot(aes(x = n, y = H0_rejection_rate)) + 
    geom_bar(stat = "identity",
             fill = "lightblue",
             alpha = 0.5,
             color = "black") + 
    geom_hline(yintercept = 0.8,
               linetype = "dashed",
               linewidth = 0.75) +
    scale_y_continuous(limits = c(0, 1), breaks = seq(0, 1, 0.2)) +
    scale_x_continuous(breaks = seq(20, 200, 20)) +
    geom_text(x = 10, y = 1,
              label = str_c("m1 = ", m1, ", sd1 = ", sd1,
                            "\nm2 = ", m2, ", sd2 = ", sd2),
              vjust = 1,
              hjust = 0,
              size = 3) + 
    theme_bw() 

```

## Эксперимент № 2

```{r}

m1 <- 52.1
m2 <- 57.5
sd1 <- sd2 <- 20.2

iterations <- 1000

lapply(seq(20, 200, 20), function(n){
    lapply(1:iterations, function(i) experiment(n, m1, sd1, m2, sd2)) %>% 
        bind_rows() -> series_result
    
    tibble(
        n,                                                                      # Количество наблюдений
        H0_rejection_rate = sum(series_result$H0_rejected) / iterations,        # Частота отклонения H0
        Mean_diff = mean(series_result[series_result$H0_rejected == 1,]$diff),  # Средняя величина различий при отклонении H0
        SD_diff = sd(series_result[series_result$H0_rejected == 1,]$diff)       # Станд. отклон. велилчины различий при отклонении
    )
}) %>% bind_rows() -> results_3

results_3

```

```{r, fig.height=2.5, fig.width=5, dpi=100}

# Частота совершения ошибки второго рода составила

results_3 %>% 
    ggplot(aes(x = n, y = H0_rejection_rate)) + 
    geom_bar(stat = "identity",
             fill = "lightblue",
             alpha = 0.5,
             color = "black") + 
    geom_hline(yintercept = 0.8,
               linetype = "dashed",
               linewidth = 0.75) +
    scale_y_continuous(limits = c(0, 1), breaks = seq(0, 1, 0.2)) +
    scale_x_continuous(breaks = seq(20, 200, 20)) +
    geom_text(x = 10, y = 1,
              label = str_c("m1 = ", m1, ", sd1 = ", sd1,
                            "\nm2 = ", m2, ", sd2 = ", sd2),
              vjust = 1,
              hjust = 0,
              size = 3) + 
    theme_bw()    

```

# Расчёт размера выборки - как это работает?

## Количественная конечная точка

Давайте посчитаем, размер выборки для нашего примера:

Надо найти различия между препаратом А и Б.

Ожидается, что разница составит ~5 м, при стандартном отклонении 10.1 м.

```{r}

power.t.test(
             delta = 5, 
             sd = 10.1, 
             sig.level = 0.05, 
             power = 0.8,
             type = "two.sample", 
             alternative = "two.sided")

```
Нам нужно по 66 пациентов в каждую группу. 
Давайте перепроверим наш расчёт!

## Мы "угадали", как часто мы будем отвергать H0?

```{r}

# Задаём условия верной H0

m1 <- 52.1
m2 <- 57.1
sd1 <- sd2 <- 10.1

# Задаём n

n <- 66

# Повторяем эксперимент 1000 раз и сохраняем результаты каждого эксперимента 
# в таблицу series_1

series_2.1 <- lapply(1:1000, function(i) experiment(n, m1, sd1, m2, sd2)) %>% bind_rows() 

sum(series_2.1$H0_rejected) / 1000

```

## Мы не "угадали", как часто мы будем отвергать H0?

### Величина эффекта меньше той, для которой мы рассчитали выборку

```{r}

# Задаём условия верной H0

m1 <- 52.1
m2 <- 57.1
sd1 <- sd2 <- 12.1

# Задаём n

n <- 66

# Повторяем эксперимент 1000 раз и сохраняем результаты каждого эксперимента 
# в таблицу series_1

series_2.2 <- lapply(1:1000, function(i) experiment(n, m1, sd1, m2, sd2)) %>% bind_rows() 

sum(series_2.2$H0_rejected) / 1000

```

### Величина эффекта больше той, для которой мы рассчитали выборку

```{r}

# Задаём условия верной H0

m1 <- 52.1
m2 <- 59.1
sd1 <- sd2 <- 10.1

# Задаём n

n <- 66

# Повторяем эксперимент 1000 раз и сохраняем результаты каждого эксперимента 
# в таблицу series_1

series_2.3 <- lapply(1:1000, function(i) experiment(n, m1, sd1, m2, sd2)) %>% bind_rows() 

sum(series_2.3$H0_rejected) / 1000

```

## Качественная конечная точка

Надо найти различия между лечением А (новое) и Б (старое).
Конечная точка - качественная (препарат эффективен).

Ожидается, что разница составит ~15%.
При этом старое лечение эффективно в 20% случаев.

```{r}

power.prop.test(
    p1 = 0.2,
    p2 = 0.35,
    sig.level = 0.05,
    power = 0.8,
    alternative = "two.sided"
)

```

Посчитайте, что будет, если старое лечение было эффективно в 45% случаев:

```{r}

power.prop.test(
    p1 = ,
    p2 = ,
    sig.level = 0.05,
    power = 0.8,
    alternative = "two.sided"
)

```
Почему так?

```{r}

CI_method <- "modified wilson"

CI_width <- tibble(Proportion = rep(seq(0, 1, 0.01), 4),
                   N = rep(c(50, 100, 200, 400), each = 101)) %>% 
    rowwise() %>% 
    mutate(X = floor(N * Proportion),
           LCL = BinomCI(X, N, method = CI_method)[2],
           UCL = BinomCI(X, N, method = CI_method)[3],
           CI_width = 100 * (UCL - LCL))


CI_width %>% 
    mutate(N = N %>% as.factor()) %>% 
    ggplot(aes(x = Proportion,
               y = CI_width,
               color = N)) + 
    geom_line(size = 0.75) + 
    labs(y = "Ширина ДИ, %",
         x = "Доля для расчёта ДИ") + 
    theme_bw()


```

# "Что лучше?"

## Напишем функцию, которая проводит за нас эксперимент

```{r}

# Представим, что мы проводим эксперимент и сравниваем ИМТ в двух группах пациентов
# n - количество наблюдений в каждой группе
# m1, sd1 - среднее арифметическое значение и среднеквадратическое отклонения 
#           показателя в генеральной совокупности в группе 1
# m2, sd2 - среднее арифметическое значение и среднеквадратическое отклонения 
#           показателя в генеральной совокупности в группе 2

experiment_2 <- function(n, m1, sd1, m2, sd2){
    
    # Генерируем таблицу с результатами измерений
    
    temp_data <- tibble(
        # Группа
        group = rep(c(1, 2), each = n) %>% factor(),
        
        # Генерируем 2 случайные выборки анализируемого показателя
        x = c(rnorm(n, m1, sd1),
              rnorm(n, m2, sd2)) %>% round(1)
    )
    
    # Проводим сравнение количественной переменной
    t_test_p <- temp_data %>% 
        t_test(x ~ group, var.equal = T) %>% 
        pull(p)
    
    # Проводим сравнение порядковой переменной
    u_test_p <- temp_data %>% 
        mutate(x_ord = case_when(x < 18 ~ 0,
                                 x < 25 ~ 1,
                                 x < 30 ~ 2,
                                 x < 35 ~ 3,
                                 x < 40 ~ 4,
                                 x >= 40 ~ 5)) %>% 
        wilcox_test(x_ord ~ group) %>% 
        pull(p)
    

    # Проводим сравнение биномиальной переменной
    chi_test_p <- temp_data %>% 
        mutate(x = case_when(x < 30 ~ 0,
                             x >= 30 ~ 1)) %>%
        table() %>% 
        chisq.test() %>% 
        .$p.value
    
    
    tibble(
        t_test_p,
        u_test_p,
        chi_test_p
    )
    
}


```

## А теперь проведём эксперимент много много раз!

```{r}

n <- 64
m1 <- 29
m2 <- 31
sd1 <- sd2 <- 4

series_1 <- lapply(1:100, function(i) experiment_2(n, m1, sd1, m2, sd2)) %>% bind_rows()

series_1 %>% head()

```

## Посчитаем, сколько раз из 100 измерений мы отвергли H0

```{r}

series_1 %>% 
    summarise(
        across(
            where(is.numeric),
            ~ sum(if_else(.x < 0.05, 1, 0))
        )
    )

```


