---
title: "Меры Ассоциации. Домашняя работа"
author: "Victoria Zaitceva"
date: "`r Sys.Date()`"
output: word_document
---

```{r setup, include=FALSE}
knitr::opts_chunk$set(echo = TRUE)
library(flextable)
library(tidyverse)
```

# Задание 1.

Врачи решили исследовать, как индекс массы тела (ИМТ) ассоциирован с риском развития диабета 2-го типа. Файл diabetes.csv содержит данные о случайной выборке из 200 жителей населённого пункта N. Для каждого респондента известен ИМТ (высокий или нормальный) и статус по диабету (наличие/отсутствие диабета 2-го типа). Определите, как высокий ИМТ ассоциирован c развитием диабета 2-го типа, укажите относительный риск (relative risk) и абсолютную разницу в рисках (risk difference). Как вы проинтерпретируете полученные результаты?

## Решение

Мера ассоциации для двух категориальных (дихотомических) переменных - это относительный риск (relative risk). Он определяется как отношение вероятности заболеть в группе с высоким ИМТ к вероятности заболеть в группе с нормальным ИМТ.

Построим таблицу сопряженности для переменных ИМТ и диабета:

```{r}
diabetes <- read.csv("diabetes.csv")
```


```{r}

table_diabetes <- table(diabetes$Диабет, diabetes$ИМТ) %>%
  addmargins() %>%
  as.data.frame.matrix() %>%
  rownames_to_column(var = "Диабет") %>%
  as_tibble() 
# add prefix to column names
colnames(table_diabetes) <- c("Диабет", "Высокий ИМТ", "Нормальный ИМТ", "Всего")

table_diabetes_flex <- table_diabetes %>%
  flextable()
table_diabetes_flex
```


```{r}
# relative risk
Risk_diabetes <- table_diabetes[1, 2] / table_diabetes[1, 4]
Risk_no_diabetes <- table_diabetes[2, 2] / table_diabetes[2, 4]

RR <- round(as.numeric(Risk_diabetes / Risk_no_diabetes),1)
print(paste("Risk Ratio = ", RR))
RD <- round(as.numeric(Risk_diabetes - Risk_no_diabetes),1)
print(paste("Risk Difference = ", RD))
```

Относительный риск (relative risk) равен 1.8, абсолютная разница в рисках (risk difference) равна 0.3. Это означает, что у людей с высоким ИМТ риск заболеть диабетом 2-го типа в 1.8 раза выше, чем у людей с нормальным ИМТ. Абсолютная разница в рисках равна 0.3, что означает, что у людей с высоким ИМТ риск заболеть диабетом 2-го типа на 30% выше, чем у людей с нормальным ИМТ.


# Задание 2.

В городе N зафиксирована вспышка пневмонии. Пострадало 250 человек, проживающих в разных домах.
Все они на протяжении последних двух недель посещали различные места: торговые центры, рестораны и общественные мероприятия. Для контроля взяли 750 человек, которые не заболели пневмонией. Был проведен опрос о том, какие места каждый человек посещал (pneumonia.csv).
Используя подходящую меру ассоциации, определите, какое место посещения с наибольшей вероятностью связано с
возникновением пневмонии.

## Решение

Здесь мы хотим сравнить две независимые группы (пациенты с пневмонией и контрольная группа) по тому, какие места они посещали. Для этого мы можем использовать критерий хи-квадрат для проверки независимости двух категориальных переменных.

```{r}
pneumonia <- read.csv("pneumonia.csv")
```


```{r}
colnames(pneumonia) <- c("ID", "Группа", "Торговый_центр", "Ресторан", "Общественные_мероприятия")
  

  
pneumonia_table <- pneumonia %>%
  group_by(Группа) %>%
  summarise(
    ТЦ_Да = sum(Торговый_центр  == "Да"),
    ТЦ_Нет = sum(Торговый_центр == "Нет"),
    Ресторан_Да = sum(Ресторан == "Да"),
    Ресторан_Нет = sum(Ресторан == "Нет"),
    Мероприятия_Да = sum(Общественные_мероприятия == "Да"),
    Мероприятия_Нет = sum(Общественные_мероприятия == "Нет")
  ) %>%
  flextable()


pneumonia_table
```

```{r}
places <- c("Торговый_центр", "Ресторан", "Общественные_мероприятия")
chi_squared_results <- list()

for (place in places) {
  # таблица сопряженности для каждого места
  contingency_table <- table(pneumonia[[place]], pneumonia$Группа)
  
  # chi-squared test
  chi_test <- chisq.test(contingency_table)
  
  # Store results
  chi_squared_results[[place]] <- list(
    "Contingency Table" = contingency_table,
    "Chi-Squared Statistic" = chi_test$statistic,
    "p-value" = chi_test$p.value
  )
}


for (place in places) {
  cat("\nАнализ для:", place, "\n")
  print(chi_squared_results[[place]]$`Contingency Table`)
  cat("Chi-Squared Statistic:", chi_squared_results[[place]]$`Chi-Squared Statistic`, "\n")
  cat("p-value:", chi_squared_results[[place]]$`p-value`, "\n")
}

```

По результатам анализа, место посещения, которое наиболее ассоциировано с возникновением пневмонии, - это торговый центр, так как он имеет p-value < 0.05 и наибольший хи-квадрат (8.54).


