---
title: "ROC analysis"
author: "Victoria Zaitceva"
date: "`r Sys.Date()`"
output: word_document
---

```{r setup, include=FALSE}
knitr::opts_chunk$set(echo = TRUE, error = FALSE, warning = FALSE, message = FALSE)

library(tidyverse)
library(rstatix)
library(pROC)
library(gtsummary)

set.seed(42)
getwd()
```

```{r}
library(readxl)
trauma <- read_excel("trauma.xlsx")
```

• id – номер пациента в списке
• Name – имя фамилия пациента
• Sex – пол пациента
• Age – возраст пациента (лет)
• Height – рост пациента (дюймы1)
• Weight – масса тела пациента (фунты2)
• SBP – систолическое артериальное давление при поступлении (мм рт.ст.)
• DBP – диастолическое артериальное давление при поступлении (мм рт.ст.)
• FOUR – балл по шкале комы FOUR при поступлении
• GSC – балл по шкале комы Глазго при поступлении
• Hb – уровень гемоглобина при поступлении (г/дл)
• Death – летальный исход в течение 24 часов (1 – наступил, 0 – нет)

# 1

Дайте описательную статистику для переменных, включённых в датасет. Дополнительно
рассчитайте, у какого количества пациентов и в каком проценте случаев у пациентов был
снижен уровень гемоглобина? Используйте следующие референтные значения (Мужчины:
13.5–16 г/дл, Женщины: 12–14 г/дл).

```{r}

trauma <- trauma %>%
  mutate(Height = str_replace(Height, "\"", "") %>% as.numeric(),
         Height = Height * 2.54, # из дюймов в см
         Weight = Weight * 0.453592) # из фунтов в кг

# факторы
trauma <- trauma %>%
  mutate(across(c(Sex, Death), ~ as.factor(.x)))

trauma %>%
  select(-id, -Name) %>%
  summary()
```



```{r}
trauma <- trauma %>%
  mutate(Hb_low = case_when(
    Sex == "Мale" & Hb < 13.5 ~ 1,
    Sex == "Female" & Hb < 12 ~ 1,
    TRUE ~ 0
  ),
  Hb_low = as.factor(Hb_low)
  )

table(trauma$Hb_low)
prop.table(table(trauma$Hb_low)) %>% round(2)
```
Гемоглобин снижен у 23% пациентов.

# 2

Рассчитайте индекс массы тела у пациентов (кг / м2). Каков был средний (M (SD)) уровень
ИМТ у пациентов, включённых в исследование? Какая доля пациентов имела ожирение (ИМТ > 30)?

```{r}
trauma <- trauma %>%
  mutate(BMI = Weight / ((Height/100)^2)) # из см в м


mean_sd <- trauma %>% 
  summarise(Mean = mean(BMI, na.rm = TRUE) %>% round(2),
            SD = sd(BMI, na.rm = TRUE) %>% round(2)) 


cat("Средний ИМТ:", mean_sd$Mean,
            "\nCо стандартным отклонением:", mean_sd$SD,
            "\nДоля пациентов с ожирением:", 
            prop.table(table(trauma$BMI > 30))[2] %>% round(2) * 100, "%")


```

# 3,4

Как выглядит ROC-кривая для предсказания летального исхода в течение 24 часов по
переменной, характеризующей уровень гемоглобина? Постройте график. Чем может быть
обусловлена такая форма кривой?

Чему равна площадь под ROC-кривой, которую вы построили в вопросе 3? Чему равен 95%
двусторонний ДИ для площади под ROC-кривой, которую вы построили в вопросе 3?


```{r}
par(pty = "s")
roc_curve1 <- roc(Death ~ Hb, data = trauma, plot = TRUE, 
                  print.auc = TRUE,
                  print.auc.cex = 0.65,
    legacy.axes = TRUE, # to make it 1 - specificity
    percent = TRUE, 
    ci = TRUE,
    xlab = "False positive percentage (fpp)",
    ylab = "True positive percentage (tpp)",
    col = "darkgreen",
    lwd = 4 # line width
    )

roc_curve1
```

AUC = 0.7 
Наша модель предсказывание летального исхода в течение 24 часов по уровню гемоглобина имеют среднюю точность - 70% случаев смерти могли быть предсказаны по уровню гемоглобина. 


# 5

Проведите ROC-анализ и определите, какое пороговое значение является оптимальным для
предсказания летального исхода в течение 24 часов по шкале комы Глазго. Какой
чувствительностью и специфичностью обладает данный порог?


```{r}
par(pty = "s")
roc_curve2 <- roc(Death ~ GSC, data = trauma, plot = TRUE, 
                  print.auc = TRUE,
                  print.auc.cex = 0.65,
    legacy.axes = TRUE, # to make it 1 - specificity
    percent = TRUE, 
    ci = TRUE,
    xlab = "False positive percentage (fpp)",
    ylab = "True positive percentage (tpp)",
    col = "blue",
    lwd = 4 # line width
    )

roc_curve2
```


```{r}
roc.df <- data.frame(
  threshold = roc_curve2$thresholds,
  tpp = roc_curve2$sensitivities,
  fpp = 1 - roc_curve2$specificities,
  specificity = roc_curve2$specificities
)

head(roc.df, 3)
tail(roc.df, 3)
```
Верхний правый угол: когда оба Sensitivity (TPP) и 1 - specificity (FPP) равны 100% (т.е. специфичность равна 100%). Все пациенты с летальным исходом предсказаны правильно, но все пациенты без летального исхода предсказаны неправильно. 
Порог +бесконечность (бесконечно высокий балл по шкале комы Глазго)

Нижний левый угол: когда оба Sensitivity (TPP) и 1 - specificity (FPP) равны 0% (т.е. специфичность равна 0%). Никакой классификации не происходит.  
Порог -бесконечность (бесконечно низкий балл по шкале комы Глазго)

Если мы хотим найти оптимальный порог, то нам нужно найти точку, где TPP максимально, а FPP минимально. Например, мы хотим, чтобы TPP было больше 60%, а FPP меньше 80%:

```{r}
roc.df[roc.df$tpp > 60 & roc.df$fpp < 80, ]
```


```{r}
roc_curve2 %>% coords(x = "best", best.method = "closest.topleft")
```
Таким образом, оптимальный порог для предсказания летального исхода в течение 24 часов по шкале комы Глазго равен 14.5 балла. При данном пороге чувствительность составляет 85.5%, а специфичность - 80.8%.

# 6

Какая из количественных переменных в датасете (включая рассчитанный вами ранее ИМТ)
обладает наибольшей площадью под ROC-кривой? Как вы можете интерпретировать это
знание? Какая количественная переменная имеет наименьшую площадь?

```{r}

all_rocs <- trauma %>% 
  select(-id) %>%
  select(Death, where(is.numeric)) %>%
  pivot_longer(cols = !Death) %>% 
    
    group_by(name) %>% 
    
    summarise(AUC = roc(Death, value, ci = T)$ci[2] %>% round(3),
              AUC_LCL = roc(Death, value, ci = T)$ci[1] %>% round(3), #lower confidence limit
              AUC_UCL = roc(Death, value, ci = T)$ci[3] %>% round(3)) #upper confidence limit

all_rocs
```



```{r}
cat("Наибольшей площадью под ROC-кривой обладает переменная:", 
    all_rocs %>%
    filter(AUC == max(AUC)) %>%
    pull(name),
    "\nAUC =",
    all_rocs %>% 
      filter(AUC == max(AUC)) %>% pull(AUC)
)
```
Таким образом, балл по шкале комы FOUR при поступлении имеет наибольшей предиктивной способностью (93% случаев будут предсказаны верно).


```{r}

cat("Нулевой предсказательной мощностью обладают переменные:", 
    all_rocs %>%
  filter(AUC_LCL <= 0.5 & AUC_UCL >= 0.5) %>%
  pull(name)
)
```

















